【裁判字號】    96,訴,1474
【裁判日期】    980812
【裁判案由】    貪污等
【裁判全文】
臺灣桃園地方法院刑事判決              96年度訴字第1474號
公  訴  人  臺灣桃園地方法院檢察署檢察官
被      告  戊○○
選任辯護人  呂福元律師
            邱秀珠律師
被      告  丙○○
選任辯護人  邱永祥律師
            林哲倫律師
            蕭萬龍律師
被      告  巳○○
選任辯護人  沈朝標律師
被      告  庚○○
選任辯護人  魏雯祈律師
被      告  子○○
            癸○○
上列二人共同
選任辯護人  陳萬發律師
            陳益軒律師
被      告  甲○○
選任辯護人  曾國龍律師
被      告  己○○
指定辯護人  本院公設辯護人彭詩雯
被      告  丑○○
選任辯護人  黃秋田律師
被      告  壬○○
選任辯護人  陳淑雯律師
            潘維成律師
被      告  丁○○
選任辯護人  金鑫律師
被      告  寅○○
選任辯護人  陳文雄律師
被      告  卯○○
指定辯護人  本院公設辯護人彭詩雯
上列被告因貪污等案件，經檢察官提起公訴（96年度偵字第1730
9 號、96年度偵字第18009 號），本院判決如下：
    主  文
戊○○共同依據法令從事公務之人員，利用職務上之機會詐取財
物，處有期徒刑肆年，褫奪公權貳年。
丙○○共同依據法令從事公務之人員，利用職務上之機會詐取財
物，處有期徒刑參年貳月，褫奪公權貳年。其被訴共同恐嚇取財
部分無罪。
丑○○依據法令從事公務之人員，對於職務上之行為，收受賄賂
，處有期徒刑柒年貳月，褫奪公權貳年，所得財物新臺幣拾萬元
，應予追繳沒收，如全部或一部無法追繳時，以其財產抵償之。
壬○○依據法令從事公務之人員，對於職務上之行為，收受賄賂
，處有期徒刑柒年貳月，褫奪公權貳年，所得財物新臺幣拾萬元
，應予追繳沒收，如全部或一部無法追繳時，以其財產抵償之。
寅○○依據法令從事公務之人員，對於職務上之行為，收受賄賂
，處有期徒刑柒年貳月，褫奪公權貳年，所得財物新臺幣拾萬元
，應予追繳沒收，如全部或一部無法追繳時，以其財產抵償之。
卯○○依據法令從事公務之人員，對於職務上之行為，收受賄賂
，免刑。
甲○○、子○○、癸○○、巳○○、庚○○、己○○、丁○○均
無罪。
    犯罪事實
一、戊○○自民國87年3 月起至95年3 月1 日止，擔任桃園縣龍
    潭鄉鄉長，期間綜理龍潭鄉鄉公所鄉政公務，並指揮監督所
    屬機關及員工；丙○○則自91年3 月起至95年3 月1 日止擔
    任龍潭鄉公所主任祕書，襄助鄉長辦理鄉公所之公務，均依
    法令服務於地方自治團體所屬機關而具有法定職務權限，為
    依法令從事於公務之公務員。緣龍潭鄉公墓納骨塔前因火災
    嚴重受損，龍潭鄉公所籌得預算經費後即開始辦理相關重建
    工程，因固名高分子材料股份有限公司（下稱固名公司）實
    質負責人子○○認「龍潭鄉公墓公園納骨堂內部設備及附屬
    工程統包工程」（以下簡稱納骨塔內部設備統包工程）部分
    之預算金額非微，且承作該工程之利潤不低，有意與興全科
    技工程有限公司（下稱興全公司）合作而以該公司名義參與
    前開工程投標，又認透過龍潭鄉鄉公所公務人員之協助可提
    高取得標案之機會，遂於93年9 月間，委請與丙○○熟識之
    尹隆企業股份有限公司負責人甲○○先後2 次陪同前往鄉公
    所及戊○○之住處與戊○○及丙○○見面、遊說，表達爭取
    投標承作納骨塔內部設備統包工程之強烈意願。詎戊○○、
    丙○○為貪圖己身利益，竟基於意圖為自己不法之所有之犯
    意聯絡，利用其擔任龍潭鄉鄉長、主任秘書，職務上可接觸
    納骨塔內部設備統包工程相關公文、簽呈等資料之機會，及
    子○○認鄉長、主任秘書可完全掌握、影響納骨塔內部設備
    統包工程投標成果之認知，於93年9 月間，由丙○○另向不
    知情之甲○○佯稱可透過鄉公所人員協助興全公司得標，惟
    須給付預估總工程經費25％之代價等，經甲○○轉達前語後
    ，子○○因此陷於錯誤，誤認戊○○、丙○○確具有此項能
    力，不疑有詐而委其辦理，嗣丙○○再透過甲○○與子○○
    相約於甲○○設於桃園縣龍潭鄉○○村○○路62巷8 號住處
    （以下簡稱甲○○住處）商談，子○○同意先給付款項總額
    10％即新臺幣（下同）約200 餘萬元，其餘款項則約定分期
    於招標作業開始後交付10％、決標後交付10％、簽約後交付
    10％、領取第1 期估驗款後交付10％、領取第2 期估驗款後
    交付10％、領取尾款後交付40％，並另支付甲○○總額40萬
    元之「仲介費」等情。談妥後，丙○○及子○○即於93年10
    月間某日相約在甲○○住處，由子○○先交付200 餘萬元予
    丙○○，並接續於93年10月間某日，由子○○另將200 餘萬
    元交付甲○○，委由甲○○於其住處將款項轉交予丙○○，
    合計共交付425 萬元，丙○○收受前開款項後，悉數轉交予
    戊○○，由戊○○交付共60萬元予丙○○，其餘款項均由戊○○納為己有。惟戊○○、丙○○取得前開款項後，並未指
    示龍潭鄉鄉公所公務人員為協助興全公司得標之行為，亦未
    實際為其他協助興全公司得標之作為，嗣於93年12月28日系
    爭納骨塔內部設備統包工程進行評選之際，因採序位評分法
    ，以序位合計最低者為得標廠商，另參與投標之和盛金屬家
    具有限公司（以下簡稱和盛公司）序位積分為31分，略低於
    興全公司之33分，由和盛公司獲評為最優勝議價廠商，並於
    93年12月31日辦理決標程序。前開決標程序後約10餘日，因
    興全公司未如預期獲取標案，子○○遂透過甲○○與丙○○
    相約至甲○○住處商談返還前開款項事宜，嗣於約1 個月內
    ，戊○○、丙○○即將前開已取得之款項由丙○○分2 次攜
    至甲○○住處交還予子○○。戊○○、丙○○嗣於偵查中自
    白前情。
二、卯○○、丑○○、壬○○、寅○○等人於93年間龍潭鄉公所
    辦理「龍潭鄉公墓公園納骨堂內部設備及附屬工程統包工程
    」標案中，分別以村長代表（丑○○）及家屬代表（卯○○
    、壬○○、寅○○）之身分，受龍潭鄉公所聘任為該標案之
    評選委員，受龍潭鄉公所依法委託，擔任龍潭鄉公所該標案
    投標廠商之資格審查及評選其中最優勝廠商之公共事務，為
    依據法令從事公務之人員。緣參與該標案之投標廠商和盛公
    司負責人己○○，為求和盛公司順利得標，遂經由龍潭鄉中
    興村村長丁○○介紹引薦，於龍潭鄉公所辦理系爭納骨塔內
    部設備統包工程案公開評選之前1 日（即93年12月27日），
    帶領一姓名年籍不詳之成年男子，由丁○○陪同共同先前往
    丑○○住處，由己○○介紹和盛公司產品後，隨即向丑○○
    表示願支付10萬元，作為伊於評選時將和盛公司評為第1 序
    位之代價，詎丑○○明知評選最優勝廠商，乃其評選委員職
    務所應為之行為，且不得取得不法對價，竟因己○○允諾支
    付金錢乃基於對於職務上之行為，收受賄賂之意思，當場應
    允，陪同己○○前往該處之成年男子，隨即依己○○授權而
    交付10萬元予丑○○親自收受。其後，丑○○旋陪同己○○
    、丁○○等人依序前往寅○○、壬○○及卯○○之住處，由
    己○○介紹和盛公司產品後即分別向寅○○、壬○○、卯○○表示願支付10萬元，作為伊於評選時將和盛公司評為第1
    序位之代價，詎寅○○、壬○○、卯○○明知評選最優勝廠
    商，乃其評選委員職務所應為之行為，且不得取得不法對價
    ，竟因己○○允諾支付金錢乃分別基於對於職務上之行為，
    收受賄賂之意思，當場應允，前開姓名年籍不詳之成年男子
    及丁○○，隨即依己○○之授權，當場將現金10萬元交予壬○○（由己○○及該姓名年籍不詳之成年男子共同交付）、
    寅○○（由丁○○交付）及卯○○（己○○及該姓名年籍不
    詳之男子共同交付）親自收受，嗣於93年12月28日，卯○○
    、丑○○、壬○○、寅○○出席參加系爭統包工程標案評選
    時，評選和盛公司為第1 序位廠商，與其他12位評選委員（
    評選委員黃二田事先離席而未參與評選）之評選結果併計，
    和盛公司序位加總為31分為最低，乃獲評為最優勝廠商，而
    於龍潭鄉公所93年12月31日辦理決標程序時，以8,700 萬元
    標得本案。嗣卯○○於偵查犯罪機關尚未發覺犯罪前，主動
    向法務部調查局桃園縣調查站及臺灣桃園地方法院檢察署自
    首接受裁判，且全數繳回前揭賄款。
三、案經桃園縣政府政風室函送、民眾檢舉及經卯○○於其犯罪
    未發覺前即向法務部調查局桃園縣調查站自首相關涉嫌收賄
    犯行，經法務部調查局桃園縣調查站移送臺灣桃園地方法院
    檢察署檢察官偵查起訴。
    理  由
壹、證據能力部分：
一、按被告以外之人於審判外之言詞或書面陳述，除法律有規定
    者外，不得作為證據；被告以外之人於偵查中向檢察官所為
    之陳述，除顯有不可信之情況者外，得為證據；被告以外之
    人於檢察事務官、司法警察官或司法警察調查中所為之陳述
    ，與審判中不符時，其先前之陳述具有較可信之特別情況，
    且為證明犯罪事實存否所必要者，得為證據，刑事訴訟法第
    159 條、第159 條之1 、第159 條之2 訂有明文。本案被告
    丑○○、壬○○及寅○○及其選任辯護人固就共同被告己○○、卯○○及丁○○就犯罪事實欄二、部分，於法務部調查
    局桃園縣調查站（以下簡稱縣調站）及檢察官偵訊中所為之
    陳述爭執其證據能力，然查：（一）共同被告於偵查中受訊
    問時，共同被告就關於其他共同被告部分之陳述，不論其係
    以共同被告身分，抑或經轉換為證人經具結所為之陳述，於
    符合刑事訴訟法第159 條之1 至第159 條之5 之規定時，自
    有證據能力。查共同被告己○○、卯○○及丁○○於偵查中
    以證人身分具結之證述，雖經被告丑○○、壬○○及寅○○
    及其選任辯護人否認證據能力，惟既經具結，依刑事訴訟法
    第159 條之1 第2 項及第158 條之3 反面推論，因無顯不可
    信情況，自有證據能力。（二）又證人即共同被告己○○、
    卯○○及丁○○於警詢中向司法警察所為之陳述，渠等於警
    詢之所證，雖未經具結擔保，然其內容實與渠等於檢察官偵
    查中之所證相若，據此逆推，已可見證人即同案被告己○○
    、卯○○及丁○○亦應係本於真意始為如警詢筆錄所載之供
    述；兼之本案亦未見司法警察有何違法取供之情事，且本院
    審酌證人己○○、卯○○及丁○○於本院審理時，均經具結
    後為交互詰問，洵無妨礙被告等防禦之權，故依諸上開規定
    ，前揭證人於審判外之陳述，亦有證據能力。
二、又按被告以外之人於審判外之陳述，雖不符前4 條之規定，
    而經當事人於審判程序同意作為證據，法院審酌該言詞陳述
    或書面陳述作成時之情況，認為適當者，亦得為證據。當事
    人、代理人或辯護人於法院調查證據時，知有第159 條第1
    項不得為證據之情形，而未於言詞辯論終結前聲明異議者，
    視為有前項同意，刑事訴訟法第159 條之5 定有明文。查就
    前開犯罪事實欄一、部分，證人辛○○、黃二田、辰○○及
    共同被告戊○○、丙○○、巳○○、庚○○、子○○、癸○○、甲○○以證人身分於縣調站及檢察官訊問時所為之陳述
    及就前開犯罪事實欄二、部分，共同被告丑○○、壬○○及
    寅○○以證人身分於縣調站及檢察官訊問時所為之陳述，固
    均係審判外之陳述，然被告戊○○、丙○○及其選任辯護人
    就前開證人針對前開犯罪事實欄一、部分之審判外之陳述，
    被告卯○○、丑○○、壬○○、寅○○及其選任辯護人就前
    開犯罪事實欄二、部分之審判外之陳述，於本院審理中，並
    不爭執其證據能力，復未曾於言詞辯論終結前聲明異議，而
    本院審酌該等證人陳述作成時之情況，並無違法取證及證明
    力過低之瑕疵，亦認以之作為證據為適當，依前揭規定說明
    ，自得為證據。又本件卷內其餘卷證資料（包含文書證據等
    ），並無證據證明係公務員違背法定程序所取得，亦無刑事
    訴訟法第159 條之4 之顯有不可信之情況與不得作為證據之
    情形，則依刑事訴訟法第159 條至159 條之5 之規定，本件
    認定事實所引用之本件卷證所有證據（包含人證與文書等證
    據），均認為有證據能力。
貳、有罪部分：
甲、被告戊○○、丙○○被訴違反貪污治罪條例罪部分：
一、訊據被告戊○○、丙○○於偵查、本院審理中均坦承渠等於
    93年間擔任龍潭鄉鄉長、主任秘書時，確曾於93年9 、10月
    間，自子○○處收受425 萬元款項朋分，事後卻未曾為任何
    協助興全公司得標之行為等情，僅陳稱：戊○○收受425 萬
    元後，除交付20萬元予丙○○外，尚另交付各20萬元予本案
    共同被告巳○○、庚○○等語。
二、認定犯罪事實所憑之證據及理由：
（一）1.經查，被告戊○○、丙○○於93年間擔任龍潭鄉鄉長、
      主任秘書時，曾因龍潭鄉納骨塔內部設備統包工程一事，
      於93年10月間先後2 次於龍潭鄉公所及被告戊○○住處與
      子○○、甲○○碰面，聆聽子○○介紹推銷其公司產品後
      ，推由丙○○出面就該事與子○○、甲○○進行協談，約
      定由子○○給付預估工程款25％之金額作為被告戊○○、
      丙○○協助興全公司得標之對價，嗣丙○○於95年10月間
      分2 次至甲○○住處，收受子○○交付之款項共425 萬元
      後轉交戊○○，由戊○○、丙○○朋分前開金額等情，業
      據被告戊○○、丙○○坦誠不諱，核與本案共同被告即證
      人子○○於偵查及本院審理中證稱：伊為固名公司實質負
      責人，93年間因固名公司有意與興全公司合作投資並以興
      全公司名義參與「龍潭鄉公墓公園納骨塔內部設備及附屬
      工程統包工程」之標案，伊遂透過甲○○引薦，於統包案
      工程顧問標先後前往龍潭鄉公所及龍潭鄉鄉長戊○○住處
      向戊○○、丙○○等人介紹固名公司所生產之產品，事後
      伊為爭取得標，同意支付工程款25％予龍潭鄉公所相關人
      員，伊嗣於93年10月間，分2 次將前金即現金共425 萬元
      拿到甲○○家中直接或委由甲○○轉交予丙○○等語（見
      臺灣桃園地方法院檢察署96年度他字第239 號卷二第14～
      21頁、第24～27頁、第129 ～133 頁、本院卷二第222 ～
      236 頁）；本案共同被告即證人甲○○於偵查及本院審理
      中證稱：龍潭鄉納骨堂發生火災後，伊因受子○○委託擔
      任中間人，遂於93年9 月間引薦子○○至龍潭鄉公所及鄉
      長戊○○住處，由子○○向戊○○、丙○○等人介紹公司
      產品，嗣於同年9 月下旬，經子○○授權由伊與丙○○談
      送錢的事，目的是要丙○○幫忙取得標案，丙○○同意收
      錢後，子○○、丙○○即相約於其住所約定由子○○交付
      工程款25％之款項予丙○○、戊○○等人，作為協助興全
      公司取得該工程案之代價，並約定先給付款項總額10％即
      約200 餘萬元，其餘款項則約定分期於招標作業開始後交
      付10％、決標後交付10％、簽約後交付10％、領取第1 期
      估驗款後交付10％、領取第2 期估驗款後交付10％、領取
      尾款後交付40％等情，事後子○○分2 到3 次至其住處交
      付現金共400 餘萬元予丙○○等語（見臺灣桃園地方法院
      檢察署96年度他字第239 號卷一第186 ～196 頁、96年度
      偵字第17309 號卷第14～17頁、第42～44頁、本院卷二第
      178 ～194 頁）；本案共同被告即證人癸○○於偵查及本
      院審理中證稱：93年9 、10月間，伊至興全公司找負責人
      辛○○談論合作事宜之際，子○○曾委託其轉告辛○○本
      案需支付總工程款約25％之回扣款，而固名公司已先支付
      4 、500 萬元予中間人甲○○運作等語（見臺灣桃園地方
      法院檢察署96年度他字第239 號卷二第5 ～12頁、96年度
      偵字第17309 號卷第31～39頁、見本院卷二第237 ～242
      頁）；證人即興全公司股東辛○○於偵查中證稱：93年間
      因固名公司資金不足，找興全公司一起合作參與龍潭鄉納
      骨塔內部設備統包工程標案，癸○○曾向伊表示已跟龍潭
      鄉公所公職人員談好，這個工程要拿25％的回扣，他們已
      先給付約500 萬元之前金等語（見臺灣桃園地方法院檢察
      署96年度他字第239 號卷一第120 ～124 頁、第176 ～17
      8 頁）相符，堪信屬實。2.本案被告丙○○固陳稱：戊○○收受425 萬元後，僅交付20萬元予伊等語，然綜合本案
      卷內證據，應認本案係由戊○○自子○○交付之425 萬元
      款項中，交付60萬元現金予丙○○，原規劃由丙○○取得
      其中20萬元，並平分其餘40萬元予巳○○及庚○○，惟無
      積極證據證明事後丙○○確曾將上開款項交付予巳○○及
      庚○○（詳如後參、三、（一）、3 所述），應認子○○
      所交付之款項僅由戊○○、丙○○朋分，並由丙○○取得
      60萬元，其餘款項均由戊○○納為己有，附此敘明。
（二）又查，被告戊○○、丙○○均坦承渠等於收受前開款項後
      未曾為任何協助興全公司得標之行為不諱，而參諸證人子
      ○○於偵查及本院審理中證稱：伊之所以願意支付前開款
      項，係因伊認為公家機關的人敢收錢，就一定會幫伊做事
      ，鄉公所能夠運用行政權力協助興全公司得標，但就龍潭
      鄉公所人員具體而言係用何方法運作讓興全公司得標，伊
      不清楚，事後興全公司並未得標等語（見臺灣桃園地方法
      院檢察署96年度他字第239 號卷二第14～21頁、第24～27
      頁、第129 ～133 頁、本院卷二第222 ～236 頁）及證人
      甲○○於本院審理中證稱：伊與子○○共同拜訪戊○○、
      丙○○後，受子○○之委託與丙○○討論送回扣的事，目
      的是希望丙○○協助興全公司取得納骨塔內部設備統包工
      程標案，丙○○拿錢後，是否確實為方便或配合興全公司
      得標之措施，伊不清楚等語（見本院卷二第178 ～187 頁
      ），應認證人子○○於交付425 萬元款項予被告丙○○之
      際，被告丙○○並未明確表示其與戊○○將採取如何措施
      協助興全公司取得納骨塔內部設備統包工程標案，而證人
      子○○亦未曾具體要求被告丙○○於職務上如何指示及配
      合興全公司取得標案之行為，而係基於其主觀上誤認被告
      丙○○、戊○○身為龍潭鄉公所鄉長及主任秘書，當然享
      有以行政裁量或其他方式影響納骨塔內部設備統包工程投
      標結果之動機；又互核證人即93年間任職龍潭鄉公所民政
      課課員辰○○於偵查及本院審理中始終證稱：伊為93年間
      龍潭鄉納骨塔內部設備統包工程業務承辦人，負責擬定與
      此標案有關之簽呈及文書，再逐層呈業務主管、主任秘書
      及鄉長核准，最後再交由工務課辦理招標及發包作業，本
      案於93年12月28日進行評選時，係由和盛公司得標，就本
      案採取最有利標、材質及評選委員之遴選等事項，戊○○
      、丙○○均未曾予以具體指示等語（見臺灣桃園地方法院
      檢察署96年度他字第239 號卷二第71～75頁、第78～82頁
      、本院卷二第90～104 頁），及卷附龍潭鄉公所公墓公園
      納骨堂內部設備及附屬工程統包工程委員評分總表（見臺
      灣桃園地方法院檢察署94年度他字第1396號卷第36頁）、
      桃園縣龍潭鄉公所決標紀錄、龍潭鄉公所公墓公園納骨堂
      內部設備及附屬工程統包工程評選會議紀錄簿（見臺灣桃
      園地方法院檢察署96年度聲搜字第33號卷第22～27頁）、
      龍潭鄉公所公墓公園納骨堂內部設備及附屬工程統包工程
      決標公告、最有利標評選委員（見同前卷第7 ～9 頁）等
      文件，應認本案被告戊○○、丙○○係利用其擔任龍潭鄉
      鄉長、主任秘書，職務上可接觸納骨塔內部設備統包工程
      相關公文、簽呈等資料之機會，及子○○認鄉長、主任秘
      書可完全掌握、影響納骨塔內部設備統包工程投標成果之
      認知，透過不知情之甲○○佯稱可協助興全公司得標代價
      等語，致子○○因此陷於錯誤，誤認被告戊○○、丙○○
      確具有此項能力而委其辦理，然被告戊○○、丙○○於取
      得前開款項後，並未實際指示龍潭鄉鄉公所公務人員為協
      助興全公司得標之行為或為其他協助興全公司得標之作為
      ，致興全公司於納骨塔內部設備統包工程93年12月28日進
      行評選及同年12月31日進行決標時，未能順利取得標案等
      情，堪信屬實。
（三）至本案公訴人固起訴認被告戊○○、丙○○於收受前開款
      項後，因而配合子○○要求，指示不知情之龍潭鄉公所承
      辦民政課員辰○○簽准採取以統包最有利標方式辦理系爭
      工程標案、指定子○○等人生產之產品及材質，並配合子
      ○○等人之要求，遴選標案評選委員，期使固名公司之合
      資廠商興全公司得以得標等違背職務之行為，而認被告戊○○、丙○○係違背職務而收受賄賂等語。惟：
1.就本案採「統包及最有利標」方式招標、決標部分：
 （1）本案公訴人固認被告戊○○、丙○○2 人有配合子○○要
      求採取以統包最有利標方式辦理系爭工程標案等違背職務
      之舉，然經被告戊○○、丙○○2 人堅詞否認，辯稱渠等
      並未配合子○○要求採取以統包最有利標方式辦理系爭標
      案，該標案之開標及決標方式於渠等與子○○接觸之前早
      已決定，並非為配合廠商要求而為違背職務之舉等語。
 （2）查龍潭鄉公所採取「統包最有利標」方式辦理本件納骨塔
      內部設備統包工程案，係因召開納骨塔重建會議時，受害
      家屬強烈要求參與標案，經龍潭鄉公所民政課員辰○○會
      同工務課長黃二田、民政課長巳○○、主計主任彭鴻錡及
      被告戊○○、丙○○等人該會決議後，參考行政院公共工
      程委員會列席代表於「內政部九十、九十一年度喪葬設施
      示範計畫第二次之檢討會」中建議有關喪葬設施示範計畫
      工程，可採統包及限制性最有利標辦理招標之結論，依政
      府採購法第24條等相關規定，由辰○○於93年2 月間簽請
      以「統包」方式辦理系爭工程招標並配合最有利標方式決
      選，經財政課、工務課、主計室等相關科室主管會簽及被
      告丙○○、戊○○核准並經鄉務會議決議通過後，由龍潭
      鄉公所於93年3 月10日呈報桃園縣政府，桃園縣政府亦於
      同月26日函覆龍潭鄉公所准予辦理等情，業據證人辰○○
      於偵查及本院審理中證述明確（見臺灣桃園地方法院檢察
      署96年度他字第239 號卷二第71～75頁、第78～82頁、本
      院卷二第90～104 頁），核與證人即93年間任職龍潭鄉公
      所工務課長黃二田於偵查中所證述之情節相符（見同前偵
      卷第62頁、第66～70頁）且與本案卷內所附內政部91年8
      月7 日台內民字第0910069062號函文影本1 份（見本院卷
      二第16～17頁）、扣案檔號0000000000000000號，主旨為
      ：「為辦理公墓公園納骨塔內部設備及附屬工程招標工程
      招標乙案」之簽呈影本1 份（扣案證物編號13第1 頁）、
      桃園縣龍潭鄉公所93年3 月10日龍鄉民字第0930005751號
      函、桃園縣政府93年3 月26日府民儀字第0930070101號函
      影本各1 份（見本院卷二第18～20頁）等文件資料所示之
      內容互核相符，應堪信龍潭鄉公所93年3 月26日即已確定
      以統包及最有利標方式辦理本案納骨塔內部設備統包工程
      招標及決標事宜。
 （3）本案被告戊○○、丙○○係於93年9 月間始與子○○、甲○○等人洽談關於興全公司參與納骨塔內部設備統包工程
      投標一事，此經被告戊○○、丙○○2 人供述明確，且據
      證人子○○、甲○○等人證述屬實，已如前述，則應認被
      告戊○○、丙○○與子○○等人最初於93年9 月間洽商之
      際，龍潭鄉公所早已決定採取「統包最有利標」方式辦理
      系爭工程之招標程序，而參諸證人子○○於本院審理中明
      確證稱：「本案專案管理標部分由長川公司得標並上網公
      告後，我就知道該納骨塔內部設備統包工程案是採最有利
      標方式決標，我認為這對我們應該是有利的，所以才會跟
      丙○○進一步接觸。」（見本院卷二第223 頁）、證人癸○○於本院審理中亦明確證述：「我主要參與這個案子的
      投標作業，也就是製作投標建議書、準備投標等事宜，子
      ○○交代我和甲○○一起去找丙○○時，因為鄉公所已經
      是採取最有利標，所以就這個部分沒有多談。」等語（見
      本院卷二第238 頁），亦足證子○○與丙○○協商交付款
      項作為協助取得標價代價一事前，早已知悉該標案係採統
      包最有利標方式招標一事。
 （4）證人癸○○於偵查中固曾陳稱：「子○○告訴我他已經找
      甲○○去運作（納骨塔內部設備統包工程）這件事情，且
      已經支付4 、500 萬元予甲○○後，當子○○沒空處理時
      ，就會交代我和甲○○聯繫。（問：子○○交辦你去運作
      的事情，是有哪些？）主要是工程採統包最有利標的方式
      辦理，子○○要我找甲○○一起去找丙○○，建議他們採
      這個方式辦理。」等語（見臺灣桃園地方法院檢察署97年
      度偵字第17309 號卷第36～37頁），然證人癸○○於本院
      審理中已明確解釋其建議統包作業採最有利標方式時，鄉
      公所之作業已經是如此等語，業如前述。又證人甲○○固
      於縣調站證稱：「（問：子○○交付幾次回扣給龍潭鄉公
      所人員？龍潭鄉公所人員如何協助固名公司？）子○○第
      一次交付回扣200 餘萬元，是在我家由子○○直接交給丙○○。當時本工程尚在統包作業的規劃當中，子○○告訴
      丙○○本案採取統包最有利標。…（在本案中，癸○○工
      作內容？）癸○○是負責本案教導龍潭鄉公所人員辦理統
      包最有利標程序。」等語（見臺灣桃園地方法院檢察署96
      年度偵字第17309 號卷第15頁），然其於本院審理中證稱
      ：「我在縣調站提到『子○○告訴丙○○本案採取統包最
      有利標』等語，是因為在我家的時候，我有聽到說要採最
      有利標，但作業程序我不瞭解，都是他們在談。…我們在
      談這件事情的時候，是9 月份以後的事情，我不知道龍潭
      鄉公所在3 月間就已經決定採取最有利標。」等語（見本
      院卷二第182 頁、第188 頁），再參諸證人甲○○於偵查
      及本院審理中始終陳稱其對於丙○○如何具體為協助興全
      公司取得標案之行為並不清楚等情，應足以推論證人甲○○僅係在聽聞丙○○、子○○討論系爭標案之過程中，提
      及本案係採統包最有利標方式處理一事，但無從證明本案
      採前開決標方式，係因子○○指示或要求丙○○等人配合
      辦理之結果，前開證人癸○○、甲○○於偵查中所為證述
      ，不足為不利於被告戊○○、丙○○認定之依據。
 （5）綜合前開證據，應認公訴人認被告戊○○、丙○○係因自
      子○○處收受款項後，始指示民政課員巳○○採用該方式
      處理納骨塔內部設備統包工程招標程序，以作為協助興全
      公司取得前開標案之對價，而有違背職務之行為等情，顯
      屬有誤，而難認本案龍潭鄉公所以統包及最有利標方式辦
      理納骨塔內部設備統包工程之招標、決標之程序，與被告
      戊○○、丙○○收取子○○交付款項間，有何因果關係或
      對價關係。
2.就本案評選委員之甄選方式及程序部分：
 （1）本案公訴人固認被告戊○○、丙○○2 人有配合子○○要
      求，遴選標案評選委員，期使興全公司得以得標，及違反
      政府採購法第94條第2 項訂定之採購評選委員會組織準則
      第4 條規定，將家屬、村長代表等不具與採購案相關專門
      知識之人遴選為納骨塔內部設備統包工程之評選委員等違
      背職務之舉，然此經被告戊○○、丙○○2 人堅詞否認，
      陳稱渠等並未配合子○○要求選任評選委員之人選，亦未
      從事影響評選委員評選意願之行為，而龍潭鄉公所將家屬
      、村長代表等人員納入納骨塔內部設備統包工程評選委員
      中，係為尊重受害家屬意見，非為配合廠商要求之舉等語
      。
 （2）經查，本案龍潭鄉公所於93年3 月26日經桃園縣政府函覆
      同意以統包最有利標方式辦理納骨塔內部設備統包工程後
      ，因研判該案涉及之工程內容、相關檢測、鑑定、經費編
      列審核等均需具備專業與技術，超越龍潭鄉公所之人力與
      技術能力，該案承辦人辰○○即於93年4 月23日，經被告
      丙○○、戊○○等人簽准依政府採購法第39條、第22條第
      1 項第9 款規定，委託專業管理技術服務廠商辦理上開業
      務；次辰○○於93年5 月15日，再簽請核准該案之決標方
      式採最有利標精神，公開徵求廠商之服務建議書，評選最
      優勝廠商辦理議價，並請裁示採購評選委員會人數及遴派
      委員會成員名單等事宜，經被告丙○○於簽呈上簽註擬組
      織7 人為評選委員（外聘專家學者4 人、龍潭鄉公所人員
      3 人）之意見後，由被告戊○○簽准辦理，再由被告戊○○於同年5 月28日依政府採購法規定，自工程會網站建議
      名單下載公告之外聘專家學者名單中，遴選蕭新祿、王隆
      昌、陳正炎、呂東苗等4 人及龍潭鄉公所主任秘書丙○○
      、民政課長巳○○、工務課長黃二田等3 人為評選委員，
      由前開評選委員會於93年6 月24日、同年7 月1 日分別召
      開評審規定審查會議後，將「龍潭鄉公墓公園納骨塔內部
      設備及附屬工程委託專案管理招標案」（以下簡稱專案管
      理標）投標須知、契約書草案等文件上網公告，並訂於93
      年7 月24日開標；但嗣後因家屬代表等對於本案招標方式
      有所質疑，承辦人辰○○始又於93年7 月22日簽請被告戊○○考量增聘村長、鄉民代表暨家屬監督委員為該案評選
      委員，以解外界疑慮，就此被告丙○○雖簽註本案專案管
      理標案部分既已上網公告，即不宜再增加評選委員，惟就
      納骨塔內部設備統包工程部分為符合家屬要求，可再考慮
      增聘村長、鄉民代表暨家屬監督委員參與該採購案之評選
      等意見，然被告戊○○為免家屬對於上開專案管理標續為
      質疑，仍裁示將該專案管理標案予以廢標後，增加村長代
      表及家屬監督委員參加評審，其後辰○○即依該裁示辦理
      廢標，並於93年8 月2 日、8 月11日簽請被告戊○○重新
      核定專案管理標案評選委員會組成人數、委員之遴聘等事
      宜，經被告戊○○裁示該專案管理標之評選委員會由17名
      委員組成（其中專家學者6 名、龍潭鄉公所主管3 名、重
      建委員即鄉民代表及村長4 名、監督委員即家屬代表4 名
      ），並遴選：龍潭鄉公所主任秘書丙○○、工務課長黃二
      田、民政課長巳○○等3 人、專家學者吳世欽、高健章、
      陳昭旭、黃進興、蕭新祿、鍾年誼等6 人、重建委員即鄉
      民代表及村長邱家泉、謝國漢、丑○○、朱金松等4 人及
      監督委員即家屬代表壬○○、卯○○、馮德元、寅○○等
      4 人為評選委員。前開評選委員於93年9 月7 日評選會議
      中評選由長川工程顧問有限公司（以下簡稱長川公司）得
      標，而長川公司承攬技術服務工作並於93年10月5 日將統
      包作業有關文件送龍潭鄉公所審查後，辰○○即於93年10
      月5 日、同年月13日、14日再簽請由被告戊○○裁示納骨
      塔內部設備統包工程部分之評選委員會組成人數、委員之
      遴聘等事宜，經被告戊○○裁示該專案管理標之評選委員
      會由17名委員組成（其中專家學者6 名、龍潭鄉公所主管
      3 名、重建委員即鄉民代表及村長4 名、監督委員即家屬
      代表4 名），並遴選：龍潭鄉公所一級主管丙○○、黃二
      田、黃月煥等3 人、專家學者林春宏、洪錫宏、聶子文、
      李貴琪、林大森、鄭聰榮等6 人、重建委員即鄉民代表及
      村長邱家泉、謝國漢、丑○○、朱金松等4 人及監督委員
      即家屬代表壬○○、卯○○、馮德元、寅○○等4 人為評
      選委員等情，業據證人辰○○、黃二田證述明確，且有扣
      案檔號00000000000000000 號，主旨為：「有關本所辦理
      『公墓公園納骨堂內部設備及附屬工程』委託專案管理技
      術服務廠商乙案」之簽呈影本1 份（扣案物編號證13第12
      頁）、93年5 月15日簽呈、檔號000-0000000000000 號，
      主旨為：「為本所辦理『龍潭鄉公墓公園納骨堂內部設備
      及附屬工程』委託專案管理廠商技術服務招標乙案，請鈞
      長指派評選委員…」之簽呈、龍潭鄉公所93年6 月16日龍
      鄉民字第0930014498號函文、評審規定審查會會議紀錄（
      見本院卷二第21～25頁）、檔號000-0000000000000 號，
      主旨為：「本所辦理『龍潭鄉公墓公園納骨堂內部設備及
      附屬工程』委託專案管理招標案於九十三年七月一日下午
      十五時，召開招標文件審查會議，茲將會議紀錄及修正後
      招標文件各乙份，擬陳核後上網公告」簽呈影本1 份（扣
      案物編號證13第80頁）、檔號000-0000000000000 號，主
      旨為：「有關本所辦理納骨堂內部設備及附屬工程招標方
      式乙案」簽呈影本各1 份（見本院卷二第21～26頁）、檔
      號000-0000000000000 號，主旨為：「本所辦理納骨堂內
      部設備及附屬工程委託專案管理技術服務廠商招標案，奉
      鄉座核示為審慎起見予以廢標…」之簽呈影本1 份（扣案
      物編號證13第87頁）、無法決標公告（見本院卷二第27頁
      ）、檔號000-0000000000000 號，主旨為：「為本所辦理
      『龍潭鄉公墓公園納骨堂內部設備及附屬工程』委託專案
      管理廠商技術服務招標乙案，有關評選委員會組成人數、
      委員之遴聘暨召集人產生方式等…」簽呈影本1 份（扣案
      物編號證13第88頁）、檔號000-0000000000000 號，主旨
      為：「有關本所辦理『龍潭鄉公墓公園納骨堂內部設備及
      附屬工程』委託專案管理廠商技術服務招標工作，評選委
      員會評選委員遴聘乙案」（見本院卷二第28頁）、桃園縣
      龍潭鄉公所龍潭鄉公墓公園納骨堂內部設置及附屬工程委
      託專案管理及監造技術服務案議價紀錄1 份（扣案物編號
      證19）、檔號000-0000000000000 號，主旨為：「為本所
      辦理『龍潭鄉公墓公園納骨堂內部設備及附屬工程』統包
      作業招標乙案，有關評選委員會組成人數、委員之遴聘暨
      召集人產生方式等‥」、檔號000-0000000000000 號，主
      旨為：「有關本所辦理『龍潭鄉公墓公園納骨堂內部設備
      及附屬工程』統包作業招標工作，評選委員會評選委員遴
      聘乙案」、檔號000-0000000000000 號，主旨同前等簽呈
      影本各1 份（見臺灣桃園地方法院檢察署96年度他字第13
      96號卷第10～26頁）文件在卷可稽，堪信屬實，足認被告
      戊○○於93年8 月間，係出於「避免家屬質疑納骨塔內部
      設備統包工程招標程序」之動機，重新核定納骨塔內部設
      備統包工程專案管理標案部分之評選委員會委員，將重建
      委員即鄉民代表及村長、監督委員即家屬代表等共8 人納
      入評選委員會成員中，嗣於93年10月間，再延用前專案管
      理標部分評選委員會之選任方式，將鄉民代表、村長及家
      屬代表等共8 人遴聘為納骨塔內部設備統包工程標案之評
      選委員會成員，再參諸龍潭鄉公所於91年7 月間辦理納骨
      堂主體建築工程規劃設計招標案招標之際，即曾有將家屬
      代表4 人、重建委員3 人遴聘為評選委員之舊例，此業據
      證人巳○○於本院審理中證述明確（見本院卷二第101 頁
      ），並有檔號000-0000000000000 號，主旨為：「本案奉
      鄉座指示評選委員將家屬代表及重建委員列入，擬重擬評
      選委員會成員暨十五位評選委員，含專家學者五位、家屬
      代表四位、重建委員三位、本所評選委員三位…」簽呈影
      本1 份（扣案編號5 證物袋內）在案，應認本案被告戊○○、丙○○2 人辯稱龍潭鄉公所將家屬、村長代表等遴聘
      為納骨塔內部設備統包工程評選委員一事，與渠等收受子
      ○○交付款項一節並無因果或對價關係等辯語為可採，則
      縱行政院公共工程委員會嗣於94年5 月20日以訴0000000
      號審議判斷書中認龍潭鄉公所辦理「龍潭鄉公墓公園納骨
      堂內部設備及附屬工程統包工程」採購案所成立之評選委
      員會中，非屬行政院公共工程委員會建立之專家學者建議
      名單內之8 位外聘委員（即鄉民代表、村長及家屬代表）
      ，未具與該採購案相關之專門知識，應不得遴聘為評選委
      員，而有違反政府採購法第94條第2 項訂定之採購評選委
      員會組織準則第4 條規定等情事（見臺灣桃園地方法院檢
      察署96年度他字第1396號卷第29～35頁），亦難以此結果
      遽以推論被告戊○○、丙○○有違背職務收受賄賂之行為
      ，先此敘明。
 （3）又本案公訴人固認被告戊○○、丙○○2 人有配合子○○
      要求，遴選標案評選委員人選，期使興全公司得以得標之
      舉，然就該2 人具體而言係如何配合子○○遴選對興全公
      司有利之何位特定人選擔任評選委員，卻始終未能具體指
      明，而參諸證人癸○○於偵查及本院審理中自始均未證述
      其曾要求被告戊○○、丙○○配合挑選評選委員人選之語
      （見臺灣桃園地方法院檢察署96年度他字第239 號卷一第
      103 ～110 頁、第120 ～124 頁、96年度他字第239 號卷
      二第5 ～9 頁、第10～12頁、96年度偵字第17309 號卷第
      31～39頁、本院卷二第237 ～242 頁）及證人辰○○於偵
      查中及本院審理中亦明確證稱：「我提供評選委員名單時
      ，就專家學者部分，是從4 、5 百位中，隨機挑選6 、70
      位，再併同龍潭鄉公所課室主管14、15位及全部鄉民代表
      、村長、家屬代表等名單，報給鄉長審核挑選，鄉長並沒
      有指示要將誰納入名單內，庚○○也沒有建議我要指定哪
      些人。」等語（見96年度他字第239 號卷二第72～73頁、
      本院卷二第101 ～103 頁），亦難認被告戊○○、丙○○
      曾親自或透過他人指示辰○○為配合子○○指示遴選特定
      評選委員人選之違背職務之行為。
 （4）1.再證人子○○固於偵查中曾證稱：「甲○○曾向我表示
      統包工程標案評選委員中包含龍潭鄉公所人員5 人及重建
      委員會成員中之村長及受害家屬7 人，合計12人是鄉公所
      能夠掌握的，都聽公所的，該等評選委員會評選興全公司
      得標，所以我才同意支付400 餘萬元賄款。」等語（見臺
      灣桃園地方法院檢察署96年度他字第239 號卷二第129 頁
      ），然細譯其所為證言，「鄉公所得以掌握評選委員投票
      意向」一事係經甲○○轉述，而非子○○親耳聽聞丙○○
      所言，又其所陳述之評選委員會成員組成為村長及受害家
      屬7 人、鄉公所人員5 人等，亦顯與龍潭鄉公所遴選納骨
      塔內部設備統包工程評選委員會組成成員之身分、數量有
      異，則被告丙○○是否確曾為前開表示，已非無疑。2.又
      證人甲○○固於偵查中證稱：「丙○○有說需要18萬元打
      點9 位評選委員，子○○就拿18萬元給丙○○。」、「固
      名公司94年現金帳冊中記載93年9 月3 日支付給龍潭鄉公
      所主任秘書及建築課科長21萬元，93年9 月20日另外支付
      評選委員18萬元，都是在我家交給丙○○。」等語（見臺
      灣桃園地方法院檢察署96年度他字第239 號卷一第193 ～
      196 頁、96年度偵字第17309 號卷第14～17頁），亦有固
      名公司94年現金帳冊影本在卷（見臺灣桃園地方法院檢察
      署96年度他字第239 號卷一第113 頁），然證人子○○已
      於偵查中明確證述前開93年9 月3 日、9 月20日支付之費
      用共40萬元，係伊支付予甲○○之車馬費等語（見臺灣桃
      園地方法院檢察署96年度他字第239 號卷二第24～27頁、
      第232 ～133 頁），而證人甲○○亦於本院審理中改稱：
      「是調查站人員一直拿著固名公司的帳簿給我看，他指著
      帳冊上面記載『評』、『審』跟『十八萬』等字樣及數字
      ，問我說這是什麼意思，但就這件事情我沒有印象，我當
      時是說可能有這件事。…（就我所參與的過程中）我沒有
      聽到（被告丙○○說要用綁評選委員的方式來讓子○○的
      公司得標）。」等語（見本院卷二第186 頁、第189 頁）
      ，自難以證人甲○○於偵查中之陳述，遽以認定被告戊○○、丙○○有何轉交款項予特定評選委員以影響其投票意
      向之舉。3.再參諸證人黃二田於偵查中證稱：「我沒有收
      到賄款，丙○○也沒有跟我說過要支持興全科技。」等語
      （見臺灣桃園地方法院檢察署96年度他字第239 號卷二第
      69～70頁）及93年12月28日前開評選委員進行納骨塔內部
      設備統包工程評分之際，龍潭鄉公所主管黃二田並未參與
      評分、其餘龍潭鄉公所主管黃月煥、家屬及村長等代表中
      亦有6 人未將興全公司評選為第一序位等情，有「龍潭鄉
      公墓公園納骨堂內部設備及附屬工程統包工程」委員評分
      總表1 份在卷可證（見臺灣桃園地方法院檢察署96年度他
      字第1396號卷二第36頁），亦難認定被告戊○○、丙○○
      曾為影響鄉公所人員、家屬村長代表等特定評選委員之投
      票意願之舉。
 （5）綜合前開證據，難認公訴人認被告戊○○、丙○○係因自
      子○○處收受款項後，始指示民政課員巳○○遴選特定評
      選委員人選、將家屬代表及村長等人選為評選委員及影響
      評選委員投票意向，以作為協助興全公司取得前開標案之
      對價，而有違背職務之行為等情與事實相符。
3.就本案材質及規格部分：
 （1）本案公訴人固認被告戊○○、丙○○2 人有配合子○○要
      求，將固名公司生產之熱固性玻璃纖維複合材質做為本標
      案招標規範規定之材質，而於統包案招標文件規範內，規
      定納骨櫃材質必須使用材料強化玻璃纖維及熱固性不飽和
      聚脂樹脂，且須經內政部建築新技術、新工法、新設備及
      新材料審核認可等相關標準，以迂迴作法實質上將固名公
      司生產之納骨櫃材質納入規範內之違背職務行為，僅因統
      包案招標文件公開閱覽期間遭其他廠商質疑有綁標之嫌，
      被迫開放納骨櫃材質等語，然此經被告戊○○、丙○○堅
      詞否認，辯稱：本案材質為專案管理單位設計，嗣因有廠
      商質疑故重新公告廢除材質規格限定，渠等並未配合子○○指定本標案規定之材質等語。
 （2）經查，本案龍潭鄉公所因研判納骨塔內部設備統包工程涉
      及之工程內容、相關檢測、鑑定、經費編列審核等均需具
      備專業與技術，超越龍潭鄉公所之人力與技術能力，以委
      託專業管理技術服務廠商辦理上開業務，於93年9 月7 日
      由長川公司得標，業如前述，而依證人辰○○於偵查及本
      院審理中證稱：「…由受委託專案管理之長川公司提出相
      關招標規範，合約書範本及相關工程材料、施作規格等建
      議書交給我本人，我再將前述資料召集專案管理標評選委
      員進行審查，審查通過後，長川公司所提出之建議書及相
      關招標規範及文書等，由我會簽財政、主計單位及工務課
      、秘書室、政風室後，再逐層簽呈業務主管、主任秘書及
      鄉長核准，最後再交由工務課辦理招標及發包作業」（見
      臺灣桃園地方法院檢察署96年度他字第239 號卷二第72頁
      ）、「（問：有無在招標公告裡面限定材質部分為熱固性
      玻璃纖維材質，必須要使用材料強化玻璃纖維及熱固性不
      飽和聚脂樹脂，且須經內政部建築新技術、新工法、新設
      備及新材料審核認可等相關標準？）因為我對於工程這些
      方面不了解，所以採統包，我們先評選專案管理公司來協
      助我們辦理工程內裝設計材質，這些材質的部分，是專案
      管理公司（長川工程顧問公司）召集專家學者及評選委員
      後討論出來的。（問：你的意思是說，剛問你的那些材質
      、工法等是由長川公司召集相關人員來決定的？）是的。
      （問：你們有無問長川公司這樣的決定的依據在哪裡？）
      沒有。」（見本院卷二第94頁）、「（問：有關納骨櫃材
      質的部分，在你經辦期間，除了你剛剛所說的專案管理廠
      商所提出的文件外，有無任何人指示或是要求你採取什麼
      樣的材質？）沒有。」（見本院卷二第102 頁）等語，及
      證人黃二田於偵查中證稱：「（問：統包工程的相關規則
      是由何人擬定？）是由長川公司決定。」（見臺灣桃園地
      方法院檢察署96年度他字第239 號卷二第68頁）等語，核
      與證人子○○於本院審理中證稱：「（問：剛剛你有提到
      說丙○○有向你表達過家屬代表對產品規格的希望，丙○○是如何向你表達家屬代表對於產品規格的希望？）當時
      我認為是閒聊，而且納骨塔發生火災後，四樓的納骨櫃是
      用我們公司的產品，沒有被燒燬，所以我認為我們的產品
      有競爭力。」（見本院卷二第232 頁）及證人甲○○於本
      院審理中明確證稱：「（問：你是否知道子○○公司的材
      質是什麼？）我不太瞭解。（問：就你所參與的過程中，
      被告丙○○有無說要以綁規格的方式來讓子○○的公司得
      標？）沒有聽到。」（見本院卷二第182 頁、第189 頁）
      ，並有「龍潭鄉公墓公園納骨堂內部設備及附屬工程統包
      工程計畫需求說明」1 份（見本院卷二第29～31頁）在卷
      可查，應認被告戊○○、丙○○辯稱系爭標案之材質係由
      長川公司決定後，經開會審議通過，渠等未曾直接指定固
      名公司生產之熱固性玻璃纖維複合材質做為本標案招標規
      範規定之材質等辯語與事實相符。
 （3）1.證人癸○○固曾於偵查中證稱：「在本案統包工程案招
      標前，子○○有指示我去找長川公司，要我向長川公司表
      示固名公司已與龍潭鄉公所人員談好，要將固名公司生產
      之納骨櫃材質標準放入本案招標規範中。」等語（見臺灣
      桃園地方法院檢察署96年度偵字第17309 號卷第34頁），
      然參諸其於偵查中亦證稱：「…本案統包案招標前，我有
      向丙○○提醒室內裝修法規納骨塔要達到耐燃2 級之標準
      之規定，我並告訴丙○○固名公司納骨櫃材質採用熱固性
      玻璃纖維複合材質可以達到耐燃2 級的標準。」（見同前
      偵卷第31頁）、「…後來我就去找長川公司黃獻誠，並告
      訴黃獻誠依室內裝修規定，納骨堂之室內設備需達到耐燃
      2 級以上之標準，而固名公司已與龍潭鄉公所人員談好，
      納骨櫃材質要採熱固性玻璃纖維複合材質，請長川公司將
      固名公司納骨櫃材質及室內裝修管理辦法規定放入本案招
      標規範中，黃獻誠有告訴我他會去查一下室內裝修是否有
      規定納骨堂之室內設備需達到耐燃2 級以上之標準，如果
      有的話，長川公司就會採用。」等語（見同前偵卷第34頁
      ）及其於審理中證稱：「我之前（在偵查中）的回答有漏
      掉了，當時我去建議採取材質的部分，因為鄉公所的作業
      上已經是這樣，所以沒有多談，我只有多講我們公司的納
      骨櫃有達到國家內政部營建署法規規定耐燃2 級之標準。
      」等語（見本院卷二第238 ～239 頁）。細譯證人癸○○
      所為證言，應認證人癸○○僅曾建議被告丙○○辦理納骨
      塔內部設備統包工程時採取達耐燃二級規格之材質，而就
      究竟應採用何種材質規劃之細節，係另由證人癸○○與長
      川公司人員討論，此核與前開證人辰○○、黃二田及被告
      2 人陳稱就納骨櫃材質部分係由長川公司人員規劃一事相
      符，則單以前開證人癸○○所為證言，實難證明被告丙○○曾有配合子○○之要求，指定固名公司所生產之熱固性
      玻璃纖維複合材質為本案納骨塔內部設備統包工程材質之
      事實；又證人癸○○固曾證稱其向長川公司人員表示龍潭
      鄉公所已與固名公司談好將熱固性玻璃纖維複合材質納入
      材質規範中，但此顯與其證稱僅向被告丙○○建議採「耐
      燃二級」材質之證言有所出入，又屬證人癸○○片面之詞
      ，並無其他積極證據可資佐證；再衡諸常情，若被告丙○○確有應允子○○等人將固名公司生產之熱固性玻璃纖維
      複合材質納入納骨塔內部設備統包工程招標規範之文件中
      ，則當直接運用管道要求長川公司將限定材質一事納入招
      標文件中，而無須由證人癸○○自行前往長川公司表達其
      公司與龍潭鄉公所間有此共識之意，併參諸固名公司94年
      現金帳冊中明確記載「93年9 月2 日支長川公司（龍），
      100000元」等，有該帳冊明細在卷可參（見臺灣桃園地方
      法院檢察署96年度他字第239 號卷二第113 頁），則固名
      公司子○○等人另行透過丙○○以外之其他管道指示要求
      長川公司將其所生產之材質納入納骨塔內部設備統包工程
      招標文件中，亦非屬毫無可能，證人癸○○此部分證詞實
      難遽以作為被告丙○○曾指示長川公司限定納骨塔內部設
      備統包工程標案材質之證據。2.再本案長川公司設計納骨
      塔內部設備統包工程規格及材質等招標文件經公告閱覽後
      ，固曾有民眾對工程需求、材質、作業歧見等質疑圖利特
      定廠商，經龍潭鄉公所於93年11月18日召開工程會議討論
      招標文件內容修正事宜，經長川公司人員黃獻誠、龍潭鄉
      公所工務課課長黃二田、秘書室李貴銀、政風室黃肇基、
      民政課辰○○及被告丙○○出席開會討論後，決議針對資
      格、規格部分放寬，不再限定特定材質等情，固有檔號00
      0-0000000000000 號，主旨為：「有關公墓公園納骨堂內
      部設備及附屬工程招標文件公告閱覽…」之簽呈影本（見
      本院卷四第91頁）、龍潭鄉公墓公園納骨堂內部設備及附
      屬工程招標文件公告閱覽民眾意見反應處理工作會議（見
      同前本院卷第91～92頁）在卷可參，堪信屬實，然前開文
      件至多僅得證明龍潭鄉公所曾有因民眾對公告閱覽之招標
      文件中材質、作業期限等有所質疑，認涉有不法之可能性
      而事後開放材質等情，而不足以積極以此推論被告丙○○
      即係透過限定該標案材質之方式為違背職務之舉，附此敘
      明。
 （4）綜合前開證據，難認被告戊○○、丙○○於自子○○處收
      受款項後，曾指示限定固名公司生產之熱固性玻璃纖維複
      合材質為招標要件之一，以作為協助興全公司取得前開標
      案之對價，而有違背職務之行為。
4.依前所述，本案公訴人未能提出積極證據證明被告戊○○、丙○○有何違背職務之行為，此外本院復查無其他積極證據足認
  被告戊○○、丙○○有檢察官所指之上述違背職務之行為，則
  公訴人認被告戊○○、丙○○違反職務而收受賄賂，應屬有誤
  ，併此敘明。
（四）論罪及科刑部分
1.新、舊法比較：（1） 被告丙○○、戊○○行為後，刑法部分
  條文業於94年1 月7 日修正，同年2 月2 日公布，並於95年7
  月1 日施行，修正後即現行刑法第2 條第1 項規定：「行為後
  法律有變更者，適用行為時之法律，但行為後之法律有利於行
  為人者，適用最有利於行為人之法律。」上開規定乃與刑法第
  1 條罪刑法定主義契合，而貫徹法律禁止溯及既往原則，係規
  範行為後法律變更所生新、舊法律比較適用之準據法，是刑法
  第2條 本身雖經修正，但刑法第2 條既屬適用法律之準據法，
  本身尚無比較新、舊法之問題，應一律適用裁判時即修正後刑
  法第2條 規定以決定適用之刑罰法律，合先敘明。而有關新、
  舊法之比較，應就罪刑有關之共犯、連續犯、牽連犯加重等暨
  其他法定加減原因（如身分加減）與加減例等一切情形，綜其
  全部罪刑之結果而為比較（最高法院95年第8 次刑事庭會議決
  議參照）。經查，關於本件：1.刑法第10條第2 項關於公務員
  定義，由「依法令從事於公務之人員」修正為「依法令服務於
  國家、地方自治團體所屬機關而具有法定職務權限，以及其他
  依法令從事於公共事務，而具有法定職務權限者」及「受國家
  、地方自治團體所屬機關依法委託，從事與委託機關權限有關
  之公共事務者」，而貪污治罪條例雖配合前開條文於95年5 月
  30日修正，於95年7 月1 日施行，其中第2 條由「依據法令從
  事公務之人員，犯本條例之罪者，依本條例處斷；其受公務機
  關委託承辦公務之人，犯本條例之罪者，亦同。」之規定，修
  正為「公務員犯本條例之罪者，依本條例處斷。」，惟本案被
  告戊○○行為時擔任桃園縣龍潭鄉鄉長，綜理龍潭鄉鄉公所鄉
  政公務，並指揮監督所屬機關及員工；被告丙○○則係擔任龍
  潭鄉公所主任祕書，襄助鄉長辦理鄉公所之公務，於刑法修正
  前即屬依法令從事於公務之人員，而刑法修正後屬依法令服務
  於地方自治團體所屬機關而具有法定職務權限之身分公務員，
  惟無論修法前後，被告行為時之身分均符合刑法上所稱之公務
  員，並無二致，無礙本案被告有貪污治罪條例之適用，修正後
  之刑法第10條第2 項及貪污治罪條例第2 條規定，對被告丙○○、戊○○而言並未較有利，依刑法第2 條第1 項前段，應適
  用行為時法。（2） 第11條之規定雖有變更，惟該規定未涉及
  行為可罰性要件之變更，應適用裁判時法。（3） 刑法第28條
  雖將「實施」修正為「實行」，惟參照修正理由之說明，原「
  實施」之概念，包含陰謀、預備、著手及實行等階段之行為，
  修正後僅共同實行犯罪行為始成立共同正犯。是新法共同正犯
  之範圍已有限縮，排除陰謀犯、預備犯之共同正犯。新、舊法
  就共同正犯之範圍既因此而有變動，自屬犯罪後法律有變更，
  應為新、舊法比較適用，比較新、舊法結果，修正後之規定並
  非較有利於被告，自應適用被告行為時即修正前之刑法第28條
  之規定。（4） 又本件法定刑罰金最低額，修正前刑法第33條
  規定為銀元1 元，修正後刑法第33條則規定為新臺幣1 千元，
  比較新、舊法，以修正前刑法有利於被告。（5） 貪污治罪條
  例第17條規定，對於褫奪公權之期間，並無明文規定，故依該
  條例宣告褫奪公權者，仍應適用刑法第37條規定，使其褫奪公
  權之刑度有所依憑。關於刑法第37條有關褫奪公權規定，經修
  正將裁量宣告褫奪公權之有期徒刑宣告刑下限，由6 月提高為
  1 年。比較新、舊法結果，應以舊法較有利於被告。（6） 綜
  合上開法律修正前、後之比較，以舊刑法對被告較為有利，自
  應整體適用舊刑法相關規定。（7） 又被告丙○○、戊○○行
  為後，貪污治罪條例第8 條第2 項於95年5 月5 日修正，自95
  年7 月1 日施行，修正前規定：「犯第4 條至第6 條之罪，在
  偵查中自白，如有所得並自動繳交全部所得財物者，減輕其刑
  ；因而查獲其他共犯者，減輕或免除其刑。」修正後規定：「
  犯第4 條至第6 條之罪，在偵查中自白，如有所得並自動繳交
  全部所得財物者，減輕其刑；因而查獲其他正犯或共犯者，減
  輕或免除其刑。」，比較新、舊法之規定，修正後之貪污治罪
  條例第8 條第2 項規定，對被告丙○○、戊○○而言並未較有
  利，依刑法第2 條第1 項前段，應適用行為時法。（8） 又被
  告丙○○、戊○○行為後，證人保護法第14條第1 項於95年5
  月30日修正，自95年7 月1 日施行，修正前規定：「第二條所
  列刑事案件之被告或犯罪嫌疑人，於偵查中供述與該案案情有
  重要關係之待證事項或其他共犯之犯罪事證，因而使檢察官得
  以追訴該案之其他共犯者，以經檢察官事先同意者為限，就其
  因供述所涉之犯罪，減輕或免除其刑。」，修正後規定：「第
  二條所列刑事案件之被告或犯罪嫌疑人，於偵查中供述與該案
  案情有重要關係之待證事項或其他正犯或共犯之犯罪事證，因
  而使檢察官得以追訴該案之其他正犯或共犯者，以經檢察官事
  先同意者為限，就其因供述所涉之犯罪，減輕或免除其刑。」
  ，比較新、舊法之規定，修正後之證人保護法第14條第1 項規
  定，對被告丙○○、戊○○而言並未較有利，依刑法第2 條第
  1 項前段，應適用行為時法。
2.被告戊○○、丙○○係依法令服務於地方自治團體而具有法定
  職務權限之公務員，竟基於意圖為自己不法之所有之犯意聯絡
  ，利用其擔任龍潭鄉鄉長、主任秘書，職務上可接觸納骨塔內
  部設備統包工程相關公文、簽呈等資料之機會，透過不知情之
  第三人甲○○向有意願參與納骨塔內部設備統包工程投標之廠
  商子○○佯稱可透過鄉公所人員協助興全公司得標，致子○○
  陷於錯誤，誤認被告戊○○、丙○○確具有此項能力而交付42
  5 萬元等情，核其所為，係犯貪污治罪條例第5 條第1 項第2
  款之利用職務上機會詐取財物罪。公訴意旨認被告觸犯貪污治
  罪條例第4 條第1 項第5 款之對於違背職務之行為，要求、期
  約或收受賄賂或其他不正利益罪嫌，尚有未合，已如前述，惟
  因二者之基本社會事實同一，爰依法變更起訴法條。被告丙○○、戊○○於93年10月間，先後二次收受200 餘萬元款項，係
  基於一個犯罪決意，實施該當於同一犯罪構成要件之數個舉動
  ，且二次行為具有時間、場所之密接關連性，復侵害同一國家
  法益，自應論以接續犯，僅成立一個利用職務上機會詐取財物
  罪。
3.被告戊○○、丙○○間，有犯意聯絡及行為分擔，應論以共同
  正犯。
4.（1） 按修正前貪污治罪條例第8 條第2 項前段規定「犯第四
  條至第六條之罪，在偵查中自白，如有所得並自動繳交全部所
  得財物者，減輕其刑」，係以犯該法第4 條至第6 條之罪而有
  所得者，除在偵查中自白外，尚須具備自動繳交全部所得財物
  之要件，始能依該項規定減輕其刑。（2） 經查：本案被告
  戊○○、丙○○於系爭納骨塔內部設備統包工程在93年12月28
  日、93年12月31日辦理決標程序確定由和盛公司得標後約10日
  ，即由被告丙○○與證人甲○○聯繫，表示擬將已收受之款項
  交還證人子○○之意，俟於決標後約1 、2 個月，被告戊○○
  將前開所得款項全部交付予被告丙○○，由被告丙○○統合將
  渠等收受之425 萬元現金款項分2 次親自攜至證人甲○○住處
  交還予證人子○○等情，業據被告丙○○於偵查及本院審理中
  以證人身分具結證稱：「約決標10天後，戊○○有把錢退回來
  ，之後也是去甲○○住處，請他通知子○○來拿回去，我們確
  實有把全部的賄款都還給子○○。」（見臺灣桃園地方法院檢
  察署96年度他字第239 號卷二第56～57頁）、「最後開標興全
  公司未如期得標，甲○○要我去他家談還錢的事情，我告訴鄉
  長要還錢時，他是一次將錢交給我，後來我分二次到甲○○家
  中還錢，第一次還200 多萬元、第2 次還100 多萬元，從還錢
  以後到本件案發之前，子○○沒有說之前的賄款沒有還或沒有
  還清。」（見本院卷二第137 頁、第144 ～145 頁）；證人甲○○於偵查及本院審理中證稱：「興全公司未得標後約10天左
  右，丙○○主動打電話給我，表示欲將賄款退還給子○○等人
  ，由我打電話通知子○○來我家取款，丙○○分2 、3 次攜帶
  現金在我住處當場交給子○○，都是子○○當面點收，退還時
  ，子○○並沒有說金額不夠。」（見臺灣桃園地方法院檢察署
  96年度他字第239 號卷一第192 頁、第195 頁、96年度偵字第
  17309 號卷第16頁、第43頁）、「（問：後來興全公司沒有得
  標，你交給丙○○的賄款如何處理？）丙○○有還我，因為沒
  有得標的一個禮拜內，子○○有來找我要回這些錢，我就請丙○○到我家商談還錢的事情，當時我們有跟丙○○雙方約定，
  由丙○○分兩次還款，之後丙○○確實有分兩次在我家還給子
  ○○，一次還錢的金額約200 多萬元，第2 次還錢的金額約17
  0 幾萬元。後來還錢都是丙○○主動來還的，我接到丙○○的
  電話之後，就聯絡子○○到麥當勞會合之後一起到我家，子○○當場有清點錢，但沒有表示不夠。」（見本院卷二第186 ～
  187 頁）；而證人子○○亦於偵查中明確證稱：「（問：後來
  93年12月28日本件龍潭鄉公所發包的公墓公園納骨堂裝修及設
  備工程統包案決標後，興全公司未得標，後續怎麼處理？）我
  們就透過甲○○去找丙○○，應該是在決標之後隔了1 、2 個
  月，丙○○就有把之前拿的400 多萬元拿回去甲○○那裡，再
  由我拿回來。」等語（見臺灣桃園地方法院檢察署96年度他字
  第239 號卷二第26頁），參諸前開證人對於被告丙○○返還前
  開款項之時間、地點、次數、金額等證述之大致情節均屬相符
  之情，應認屬實。至於證人子○○固嗣於偵查及本院審理中
  改稱：被告丙○○等人並未返還前開款項，伊僅嗣後於94年9
  月至12月間，由和盛公司處取得690 萬元，偵查中伊係因誤認
  檢察官詢問之標的為此筆690 萬元款項，始誤稱被告丙○○等
  人已返還其交付之款項等語。當時伊認為本工程標案有可能廢
  標後由興全公司取得，如果錢還在公務員那邊，將來公務員也
  會幫忙，所以不急著把錢拿回來云云，惟證人子○○於偵查中
  檢察官訊問時，已明確表示係於本案決標後相隔約1 、2 個月
  即取回前開425 萬元之款項，而本案於93年12月31日辦理決標
  程序，已如前述，則本案證人子○○於偵查中陳稱其自被告丙○○處取回其交付之400 餘萬元之時間，應為94年初，此顯與
  其係於94年9 月至12月間始自和盛公司取得690 萬元（此部分
  事實詳見後述）有時間上落差，而證人子○○於偵查中經檢察
  官再追問：「你們之後又跟和盛公司的己○○要求金錢嗎？和
  盛公司為何要給你們錢？拿錢過程？」時，答以：「是，我們
  拿回了690 萬元。因為我們對決標過程認有違法，我們有去公
  共工程委員會申訴，我們就透過甲○○跟己○○協調，我認為
  己○○應該不想讓工程廢標，所以他才會給我們公司錢。」等
  語，而檢察官再進一步確認：「你們公司不就因此賺錢了嗎？
  」時，證人子○○亦答以：「是。」等語（見臺灣桃園地方法
  院檢察署96年度他字第239 號卷二第25頁），亦可得知證人子
  ○○係敘述兩件不同時間、不同原因（取得425 萬元係因被告
  丙○○退回其先前給付之現金款項，而取得690 萬元係因嗣後
  和盛公司己○○為避免子○○等人持續申訴導致工程廢標而給
  付之款項）發生之事件，顯無混淆前開被告丙○○等返還425
  萬元款項與渠等自和盛公司己○○處取得之款項690 萬元之情
  ；再依證人癸○○於偵查及本院審理中亦證稱：「我記得在興
  全公司未得標本案後，興全公司辛○○有來找我詢問為何興全
  公司未能得標，我將我和辛○○討論的情形向子○○回報後，
  子○○有交代我要向甲○○要回該筆款項，甲○○說他需要一
  些時間。我記得在決標完的幾天後，甲○○打電話叫我去他家
  ，告訴我：『東西已經拿回來了』。這是在和盛公司與興全公
  司於石門水庫附近咖啡廳協調之前一段時間發生的事情。」等
  語（見臺灣桃園地方法院檢察署96年度偵字第17309 號卷第33
  ～34頁、第37～38頁，本院卷二第237 ～238 頁），可得知證
  人子○○陳稱其於未得標後，並未尋求管道向被告丙○○取回
  前開給付之款項等語顯與事實有異，而證人甲○○表示款項已
  取回一事，亦係發生於證人子○○與和盛公司己○○開始商談
  和解事宜之前，屬兩個獨立發生之事件，證人子○○陳稱伊係
  因混淆誤認檢察官詢問之事件為己○○交付690 萬元一事始於
  偵查中證稱已取得400 萬元款項等語，顯難採信。至於證人癸○○嗣固於本院審理中證稱：甲○○所稱已經拿回來的「東西
  」是指評審委員的資料等語（見本院卷二第239 頁），然其前
  開證述均係於檢察官訊問中及交互詰問中辯護人詢問「決標後
  子○○如何處理已交付予丙○○之款項」之提問脈絡中所為回
  覆，應認其證述時之真意，即係指證人甲○○曾告知已取回證
  人子○○先前交付之款項等情，其嗣於本院審理中再改稱該「
  東西」係指評審委員之資料等語，難認可信，附此敘明。綜
  前所述，應認被告丙○○、戊○○等人已將證人子○○交付之
  425 萬元款項全數退還予子○○。（3） 本件被告戊○○、丙○○均未實際獲得財物，又於偵查中自白犯行，依上說明，即
  應依貪污治罪條例第8 條第2 項前段之規定減輕其刑。
5.另被告丙○○於96年7 月12日檢察官訊問時供出被告戊○○之
  犯罪事證，經檢察官同意適用證人保護法第14條第1 項減輕或
  免除其刑之規定，有相關筆錄在卷為憑（見臺灣桃園地方法院
  檢察署96年度他字第239 號卷二第57頁），爰依修正前證人保
  護法第14條第1 項規定，減輕其刑。
6.爰審酌被告戊○○前曾因瀆職等案，經本院以83年度訴字第43
  9 號裁判判處有期徒刑1 年4 月確定，而被告丙○○無任何前
  科紀錄，有臺灣高等法院被告前案紀錄表2 份可佐，被告2 人
  身處龍潭鄉鄉長及主任秘書之要職，竟利用職務上之機會，向
  子○○詐取錢財，惡性非輕，且二人無視法紀之行為，嚴重損
  害國家公務員之廉能形象，亦有違官箴，惟事後尚能坦承犯行
  ，飯後態度良好暨其犯罪之動機、目的、手段、智識程度及所
  生損害等一切情狀，分別量處如主文所示之刑，公訴人求處被
  告戊○○有期徒刑15年、被告丙○○有期徒刑6 年，稍屬過重
  ，併為敘明。又被告戊○○、丙○○二人均犯貪污治罪條例之
  罪，並經宣告有期徒刑以上之刑，爰依貪污治罪條例第17條、
  修正前刑法第37條第2 項之規定，分別宣告褫奪公權如主文所
  示。又被告戊○○、丙○○犯罪時間雖在96年4 月24日之前，
  然其等所犯罪名及刑度核屬中華民國96年罪犯減刑條例第3條
  第1 項第1 款規定不得減刑之範疇，自不得減刑，而貪污治罪
  條例第10條第1 項、第2 項固規定：「犯第4 條至第6 條之罪
  者，其所得財物應予追繳，並依其情節分別沒收或發還被害人
  ；前項財物之全部或一部無法追繳時，應追徵其價額，或以其
  財產抵償之」，然其旨在杜絕行為人獲取不法利益而辱官箴，
  所謂依其情節分別沒收或發還被害人，係指應追繳之財物，究
  應予以沒收，抑發還被害人，應依個案之犯罪情狀，由法院審
  酌處理，被告戊○○、丙○○向子○○所詐得之財物425 萬元
  既已返還被害人子○○，難認被告2 人尚有何非法所得，揆諸
  前開規定，自無從為追繳或發還之諭知，併此敘明。
乙、被告卯○○、丑○○、壬○○、寅○○被訴違反貪污治罪條
    例罪部分：
一、訊據被告卯○○於偵查、本院審理中均就前開事實坦承不諱
    ，而被告丑○○、壬○○、寅○○則否認有前開犯行，均辯
    稱：評選前一日，己○○固曾與丁○○共同前來渠等住處拜
    訪，惟僅介紹產品，渠等並未收受己○○交付之10萬元現金
    ，渠等於次日投票評選和盛公司為第1 序位，係因認為和盛
    公司之產品較好云云。而被告丑○○、壬○○、寅○○之辯
    護人則為被告等人辯護稱：本案被告丑○○、壬○○、寅○○非但無收受賄款或違背職務之行為，又前開被告係以村長
    代表及家屬代表之身分經龍潭鄉公所聘任為系爭標案之評選
    委員，違反政府採購法第94條及採購評選委員會組織準則第
    4 條之規定，顯見被告卯○○、壬○○、寅○○3 人並非依
    法擔任評選委員，核與刑法第10條、貪污治罪條例第2 條規
    定所稱公務員之要件不符等語。是本案主要爭點即為：（一
    ）被告卯○○、丑○○、壬○○、寅○○是否為依法令從事
    公務之人？（二）被告卯○○、丑○○、壬○○、寅○○是
    否對於職務上之行為，收受己○○交付之10萬元賄款？
二、認定犯罪事實所憑之證據及理由：
（一）被告卯○○、丑○○、壬○○、寅○○均為依法令從事公
      務之人
1.按修正前刑法第10條第2 項規定：「稱公務員者，謂依法令從
  事於公務之人員。」，固已於民國94年2 月2 日公布修正為：
  「稱公務員者，謂下列人員：一、依法令服務於國家、地方自
  治團體所屬機關而具有法定職務權限，以及其他依法令從事於
  公共事務，而具有法定職務權限者。二、受國家、地方自治團
  體所屬機關依法委託，從事與委託機關權限有關之公共事務者
  」，並於95年7 月1 日起施行；而原貪污治罪條例第2 條規定
  ：「依據法令從事公務之人員，犯本條例之罪者，依本條例處
  斷；其受公務機關委託承辦公務之人，犯本條例之罪者，亦同
  」，亦於95年5 月5 日修正為：「公務員犯本條例之罪者，依
  本條例處斷」，並自同年7 月1 日施行，以配合前述刑法關於
  公務員定義之修正，即採與刑法相同之公務員定義。本案被告
  卯○○、丑○○、壬○○及寅○○行為時係受龍潭鄉公所聘任
  為龍潭鄉公墓公園納骨堂內部設備及附屬工程統包工程之評選
  委員，此有前述龍潭鄉公所內部簽呈及評選委員建議名單可參
  ，依採購評選委員會組織準則第3 條第1 項規定，渠等係受委
  託機關之委託從事訂定或審定招標文件之評選項目、評選標準
  、評定方式；辦理廠商評選；協助機關解釋與評審標準、評審
  過程或評選結果有關事項等公權力性質之任務，於刑法修正前
  即屬依法令從事於公務之人員，而刑法修正後屬受地方自治團
  體所屬機關依法委託，從事與委託機關權限有關之公共事務之
  公務員，無論修法前後，被告行為時之身分均符合刑法上所稱
  之公務員，並無二致，無礙本案被告有貪污治罪條例之適用。
2.本案被告卯○○、丑○○、壬○○及寅○○之辯護人固為被告
  辯護稱：依政府採購法第94條規定：「機關辦理評選，應成立
  五人至十七人評選委員會，專家學者人數不得少於三分之一，
  其名單由主管機關會同教育部、考選部及其他相關機關建議之
  。評選委員會組織準則及審議規則，由主管機關定之。」、評
  選委員會組織準則第4 條第1 、3 項規定：「本委員會置委員
  五人至十七人，就具有與採購案相關專門知識之人員派兼或聘
  兼之，其中外聘專家、學者人數不得少於三分之一。」、「第
  一項外聘專家、學者，應自主管機關會同教育部、考選部及其
  他相關機關所建立之建議名單遴選後，簽報機關首長或其授權
  人員核定。未能自該名單覓得適當人選者，得敘明理由，另行
  遴選後簽報機關首長或其授權人員核定。」，是擔任評選委員
  者，應以機關內部人員及法定建議名單中之學者專家組成，而
  不得由資格不符者擔任，本案被告卯○○、丑○○、壬○○及
  寅○○係以村長代表及家屬代表身分經龍潭鄉公所聘任為評選
  委員，不符前開政府採購法第94條及評選委員會組織準則第4
  條規定，並非依法擔任評選委員，而與刑法第10條第2 項所規
  定之公務員要件有所不符等語。然查，本案被告卯○○、丑○○、壬○○及寅○○固非屬學者、專家，而係因其村長代表、
  家屬代表之身分經龍潭鄉公所聘任為系爭標案之評選委員，此
  有龍潭鄉公所公墓公園納骨堂內部設備及附屬工程統包作業評
  選委員會評選委員遴聘案之簽呈及龍潭鄉公所公墓公園納骨堂
  內部設備及附屬工程統包作業招標案評審委員建議名單（見臺
  灣桃園地方法院檢察署94年度他字第1396卷第10～28頁）在卷
  ，業如前述，而行政院公共工程委員會固以訴0000000 號採購
  申訴審議判斷書認定：龍潭鄉公所聘任之評選委員中，有8 人
  非屬行政院公共工程委員會建立之專家學者建議名單內之外聘
  委員，雖龍潭鄉公所主張該8 人均是「與採購案有關之人員」
  ，惟無法提出彼等是否具有與本採購案相關專門知識之說明，
  以證明彼等足以依招標文件所定評選項目擔任評選工作，故龍
  潭鄉公所遴聘該名外聘委員，顯然不符合採購評選委員會組織
  準則第4 條第1 項之規定，至於其遴聘程序之內部簽辦公文，
  係直接依各類人員分配名額簽報機關首長核定，並未敘明何以
  未能自行政院公共工程委員會建立之專家學者建議名單覓得足
  夠適當人選之理由，以便另行遴選後簽報機關首長或其授權人
  員核定，程序上亦不符上開準則第4 條第3 項之規定，而認本
  案評選程序難謂無違反法令之處，應撤銷龍潭鄉公所所為異議
  處理結果，併認龍潭鄉公所應依政府採購法第85條第1 項規定
  另為適法之處置等情，有該審議判斷書在卷可參（見本院卷二
  第32～38頁），然前開審議判斷書係針對申訴廠商對龍潭鄉公
  所辦理本案招標程序之原異議及開標結果不服所為之行政救濟
  程序，並無當然使龍潭鄉公所聘任評選委員之程序或使前開評
  選委員之評分行為當然溯及失效之效力，此觀諸該審議書後段
  明載：「…有關申訴廠商於申訴書請求事項第1 項請求剔除資
  格不符人士之評分，就符合資格委員之評分結果進行復評…乙
  節，均屬異議處理結果撤銷後，招標機關依本法第85條第1 項
  另為適法處分之範疇，招標機關如何處置核屬其職權…」等語
  亦足認定（見本院卷二第37～38頁），而龍潭鄉公所聘任被告
  卯○○、丑○○、壬○○及寅○○擔任本案評選委員之行政處
  分，固屬有瑕疵，已如前述，然其瑕疵並非到達行政程序法第
  111 條規定：「行政處分有下列各款情形之一者，無效。一、
  不能由書面處分中得知處分機關者。二、應以證書方式作成而
  未給予證書者。三、內容對任何人均屬不能實現者。四、所要
  求或許可之行為構成犯罪者。五、內容違背公共秩序、善良風
  俗者。六、未經授權而違背法規有關專屬管轄之規定或缺乏事
  務權限者。七、其他具有重大明顯之瑕疵者。」之重大明顯瑕
  疵而屬「自始、確定、當然」無效之程度，應認被告卯○○、
  丑○○、壬○○及寅○○於行為之際，乃係受龍潭鄉公所依法
  委託從事與委託機關權限有關之公共事務之公務員，且亦實際
  執行就系爭標案評選最優勝廠商等公共事務，而符合刑法上所
  稱之公務員身分，被告卯○○、丑○○、壬○○及寅○○等人
  辯護人所為前開辯解，難認屬有理由，先此敘明。
（二）被告卯○○、丑○○、壬○○、寅○○均對於職務上之行
      為，收受己○○交付之10萬元賄款
1.經查，證人己○○於本院審理中證稱：伊為和盛公司之實際負
  責人，93年間和盛公司曾參與龍潭鄉公墓公園納骨塔內部設備
  統包工程之投標，在投標前一日，伊曾先拜訪丁○○，再由丁○○引薦並陪同伊先後前往卯○○、丑○○、壬○○、寅○○
  及三和村村長朱金松（已過世）之住處，由伊分別在該處介紹
  和盛公司之產品，並均於介紹完畢後，拿出10萬元表示希望渠
  等幫忙支持和盛公司之產品，卯○○、丑○○、壬○○、寅○○剛開始都有回絕，但因伊一直堅持，嗣後渠等仍各自當場收
  下前開款項，只有朱金松表示其亦有承包龍潭鄉公所之工程，
  不願意收受前開款項。伊當時還有帶另外一個人去，50萬元是
  交給那個人由他負責塞錢，後來伊只拿回10萬元，是因為朱金
  松不收的關係等語明確（見本院卷三第43～65頁），核與其於
  縣調站、偵查中證稱：「龍潭鄉公墓公園納骨堂內部設備及附
  屬工程統包工程」標案評選前一天晚上，因為本案係採最有利
  標，伊想要得標，當時伊想如果事前可以每個人交付10萬元給
  5 個委員，以確認5 個委員投標支持和盛公司，就可以增加得
  標機率，於是伊帶了50萬元，主動找之前認識的龍潭鄉村長聯
  誼會會長丁○○，並請他帶伊去找本案之評選委員，丁○○分
  別帶伊去找卯○○、丑○○、壬○○、寅○○及朱金松等人，
  當時伊有向這些委員表示希望可以得標，離開時伊確實有交付
  10萬元現金給這些評選委員，總共給了40萬元，只有朱金松說
  他也有包公所的工程，不敢收下，故剩下的10萬元伊只好帶走
  。隔天參與本案投標時，前述委員均有到場，伊原認為僅掌握
  4 位委員應該不會得標，但是最後仍意外由和盛公司得標等語
  （見臺灣桃園地方法院檢察署96年度他字第239 號卷一第51～
  53頁、第161 頁、第171 頁、96年度偵字第17309 號卷第52～
  53頁、第55頁）之情節大致相符，而衡諸證人己○○於歷次證
  述中均一致證稱其當日攜帶現金50萬元，最後僅帶回10萬元，
  亦均明確指出其拜訪之人僅朱金松未收受現金10萬元款項等語
  ，應認其記憶應無錯誤，而其與被告卯○○、丑○○、壬○○
  、寅○○於本案發生前並無冤仇，亦無故意誣陷被告卯○○、
  丑○○、壬○○、寅○○入罪之動機，其證述應屬可信而與事
  實相符。
2.本案被告丑○○固坦承於評選前一日，己○○及丁○○曾前往
  其住處拜訪並介紹和盛公司產品之事實，惟矢口否認曾於前開
  時、地收受證人己○○交付之10萬元現金，辯稱：當時是另一
  名己○○帶來的小弟拿1 牛皮紙袋要給伊，伊不知悉袋內為何
  物，但伊當場拒絕說：「我不吃這一套。」，還將該人的手拍
  掉云云。然查：（1） 被告丑○○收受款項之情節，業經證人
  己○○於縣調站、檢察官偵訊中及本院審理中歷次證稱屬實，
  業如前述，又衡諸常情，依被告丑○○之經歷及社會歷練，於
  標案評選前一日，參與投標之廠商特地前來住處拜訪，表明希
  望於翌日支持之意，並提出裝有內容物之牛皮紙袋，豈有不知
  悉該袋內係屬賄賂金額之理？若真不知情，又怎會於未起出牛
  皮紙袋內物品之情況下，即表明：「我不吃這一套。」等語並
  「將交付牛皮紙袋之人的手拍掉」等舉？依其自行陳述之當場
  反應，應足認被告丑○○辯稱其不知悉證人己○○所擬交付之
  物品為賄款現金等語，顯屬空言狡辯之詞；又被告之辯護人固
  以證人己○○就「決定送款之時間」，先於縣調站證稱：「本
  案評選前一天晚上，我想要得標，所以決定送款。」（見臺灣
  桃園地方法院檢察署96年度聲搜字第38號卷第10頁），嗣於本
  院審理中改稱：「當天早上送標單進去公所後」（見本院卷三
  第52頁），就「是否知悉被告丑○○為評選委員」一節，先於
  本院審理中先陳稱其不知悉，後又改稱其知悉，最後又陳稱在
  拜訪丑○○後，才確認被告丑○○為評選委員（見本院卷三第
  43～65頁），已有矛盾；就「資金來源」部分，先於偵查中證
  稱：「（問：你行賄的錢怎麼來的？）我跟朋友借的。」（見
  臺灣桃園地方法院檢察署96年度他字第239 號卷一第53頁），
  又於本院審理中改稱：「（問：那個資金如何來的？）是我自
  己的，從彰化銀行領出來的，不是跟別人借來的。」（見本院
  卷三第52頁），顯有差異，且與卷附彰化商業銀行霧峰分行96
  年1 月8 日彰霧字第096084號函所示93年12月28日前，和盛公
  司彰化銀行帳戶內並無50萬元以上之提領紀錄等情況不符；又
  就「拜訪被告之廠商人數及負責送錢之人」，於本院審理中先
  證稱：「（問：當你交付這10萬元給丑○○時，是否有其他人
  在場？）沒有，只有我跟他而已。（問：你在龍潭當天公司有
  無其他人陪你來龍潭？）沒有。」（見本院卷三第43頁、第57
  頁），嗣又改稱：「（問：你當時是否還有帶另外一個人一起
  去？）是。（問：那是誰？）（沈默不語）（問：你是把錢交
  給那個人，並由那個人負責塞錢？）是。（問：那個人在塞錢
  的時候，你有無在旁邊？）有時候有，有時候沒有。（問：你
  確定他都有達成任務將錢交到這些村長的手裡嗎？）我確定，
  因為他只有還給我10萬元而已，但這個人會不會A 錢我也不知
  道。」（見本院卷三第65頁），顯有矛盾之外，若由第三人交
  付款項，則既非由證人己○○親為，非無該第三人私吞而未實
  際交付予被告丑○○之可能性等語為被告辯護，然查：就「決
  定送款之時間」部分而言，證人己○○均證稱係於評選前一日
  即93年12月27日當天決定送款，僅有早上抑或晚間之區別，辯
  護人以該細節之不一致即認證人己○○所為證言顯有瑕疵，應
  屬誤會；又就「資金來源」部分，證人己○○已於本院審理解
  釋：「當天我在檢察官應訊時，因為這件事情是發生在2 、3
  年前，我記錯了，後來我有跟檢察官講說是我自己的。」（見
  本院卷三第57頁）、「錢是從銀行領出來的，因為我們公司平
  常都有領錢，我沒有專門為了要給他們錢而去做領錢的工作。
  」（見同前卷第52頁），參諸證人己○○係於本案發生後將近
  3 年時間即96年7 月5 日始於檢察官訊問中為證述，此有前開
  偵訊筆錄可證，間隔時間確實已久，其就資金來源之金額因初
  次接受訊問之際，因記憶不清而誤證稱係向朋友借得，亦無違
  反經驗法則之處，又證人己○○經營政府標案工程相關領域之
  經驗，50萬元非屬極為鉅大之金額，則縱和盛公司帳戶交易明
  細資料無該筆提款紀錄亦無可疑之處，相較而言，觀諸證人己○○就被告丑○○確實收受10萬元款項之重要項目，始終為一
  致之陳述，實難單以細節「資金來源」部分偵查中因記憶模糊
  而為有誤之證述，即遽以推論證人己○○所言係屬虛偽；另就
  「是否知悉被告丑○○為評選委員」及「拜訪被告之廠商人數
  及負責送錢之人」部分，證人己○○所為證言固有前後不一之
  情況，然其動機或出於若陳稱不知悉被告丑○○即為評審委員
  可減輕己身刑事責任，或為避免陪同其前往拜訪被告丑○○等
  人之姓名年籍不詳之男子遭受訟累，故於證述之初不願提及關
  於該名男子參與之行為，均難以此推論證人己○○證述關於被
  告丑○○收受款項部分之證詞不可採信，而衡情證人己○○擬
  於拜訪該標案之評選委員之際，行賄賂之行為，當偕同與其關
  係親密且足以信任之對象共同前往，此細譯本院訊問證人己○○陪同其前往人之姓名時，證人己○○始終沈默不語之反應，
  亦可推論，則該名男子既為證人己○○所信任之對象，且渠等
  拜訪朱金松擬行賄遭受拒絕時，亦直接將款項由證人己○○收
  回等情節，應認案發當日陪同證人己○○前往拜訪證人丑○○
  等人之男子，為與證人己○○關係親密且為該證人信任之人，
  實難想像若被告丑○○拒絕收受賄款後，該人即將款項私吞之
  情節，被告丑○○之辯護人此部分辯解亦難屬可採。（2） 另
  參諸共同被告即證人丁○○於偵查中證稱：評選前一天晚上，
  己○○主動找伊，表示因和盛公司要參加「龍潭鄉公墓公園納
  骨堂內部設備及附屬工程統包工程」投標案，己○○希望向評
  選委員介紹產品，伊即陪同己○○至丑○○住處，由己○○介
  紹產品並請丑○○評選時支持和盛公司，接下來到寅○○、壬○○的住處，最後才到卯○○住處，拜訪這3 位評選委員住處
  的時候，丑○○都有同行等語（見臺灣桃園地方法院檢察署96
  年度他字第239 號卷一第56～66頁），又於審理中證稱：「在
  評選前一天，我有帶己○○到丑○○住處，後來丑○○有陪同
  我、己○○共同到寅○○家裡，我們是開一台車去的。」等語
  （見本院卷三第139 頁）、共同被告即證人寅○○於偵查及本
  院審理中證稱：評選前某日，丑○○先打電話給我確認我在家
  後，丑○○、丁○○即帶己○○等廠商代表2 人來拜訪我，到
  我家後，丑○○先開口，跟我介紹這些人等語（見臺灣桃園地
  方法院檢察署96年度他字第239 號卷一第86～92頁、本院卷三
  第182 ～188 頁）及共同被告卯○○於偵查及本院審理中證稱
  ：評選前一天晚上，丑○○和丁○○帶著和盛公司負責人己○○和另一人到伊家，丑○○和丁○○當時有講說是廠商要來講
  是否能幫忙得標的事情等語（見臺灣桃園地方法院檢察署96年
  度他字第239 號卷一第4 ～5 頁、第7 ～9 頁、本院卷三第12
  7 ～139 頁），應認被告丑○○確有於評選前一日，陪同證人
  己○○及丁○○等人，為和盛公司參與系爭納骨塔內部設備統
  包工程一案希望尋求評選委員支持之原因，依序前往寅○○、
  壬○○及卯○○之住處拜訪之情，而此亦為被告丑○○所不否
  認，被告丑○○既知悉證人己○○拜訪之動機，亦知悉證人己○○有意以現今賄款作為其隔日支持評選和盛公司之對價，若
  其確曾義正嚴詞拒絕證人己○○交付賄款之舉，當極力撇清其
  與證人己○○之間的關係，又豈有可能旋即熱心參與證人己○○拜訪其他評選委員之行程，除幫忙撥打電話確認被告寅○○
  是否在其住處外，甚而搭乘同一車輛，全程陪同己○○及丁○○依序逐次拜訪寅○○、壬○○及卯○○等人之住處，耐心聆
  聽證人己○○向前開人等介紹和盛公司商品並希望渠等支持和
  盛公司得標之語？被告丑○○所辯顯屬與常情有異。（3） 又
  共同被告即證人丁○○固於偵查及本院審理中均證稱：己○○
  在丑○○住處有介紹產品，但是否談到錢及當時己○○是否曾
  拿出錢交給丑○○，伊都不清楚等語（見臺灣桃園地方法院檢
  察署96年度他字第239 號卷一第56～66頁、本院卷三第141 頁
  ），然查前開共同被告即證人丁○○因本案經臺灣桃園地方法
  院檢察署檢察官以違背職務行賄罪之共犯身分起訴，其縱以證
  人身分為陳述，亦與己身利害關係密切相關，為恐其關於被告
  丑○○之證言成為對己身不利證據之一部分，避重就輕迂迴以
  證稱其「沒有看到」、「不清楚是否有交錢」等語，亦非屬不
  能想像，實難單以前開證人丁○○之證言為對被告有利認定之
  依據，附此敘明。（4） 綜前所述，應認被告丑○○辯稱其於
  前開時、地未曾自證人己○○處收受10萬元現金賄款等語，為
  事後卸責之詞，堪難採信。
3.再被告寅○○固亦坦承於評選前一日，己○○及丁○○曾前往
  其住處拜訪並介紹和盛公司產品之事實，惟矢口否認曾於前開
  時、地收受證人己○○交付之10萬元現金，辯稱：伊當場就拒
  絕了云云；而被告壬○○先於縣調站、偵查及本院準備程序辯
  稱：評選前一日，並沒有廠商來拜訪，伊也沒有收受廠商的賄
  款等語，嗣又改稱：己○○有無來拜訪伊，伊沒有印象云云。
  然查：（1） 被告壬○○先於縣調站、偵查及本院準備程序中
  以前語為辯，嗣又陳稱：伊忘記在評選前一天己○○有無到伊
  家（見本院卷三第64頁）、伊記憶中，丁○○好像沒有，又好
  像有帶廠商代表到伊家拜訪過伊等語（見同前本院卷第180 頁
  ），其前後陳述反覆，已非無疑，又顯與證人己○○、共同被
  告即證人丁○○、共同被告丑○○證述評選前一日，證人己○○曾由丁○○、丑○○等人陪同前往被告壬○○住處之證詞顯
  有出入，其所辯已難採信。（2） 就被告寅○○、壬○○於案
  發當日收受現金10萬元等情，業經證人己○○於縣調站、檢察
  官偵訊中及本院審理中歷次證述一致，業如前述，核與證人即
  共同被告卯○○於偵查中證稱：「評選委員壬○○、寅○○是
  我本人去問他們有沒有收到10萬元，他們二人回說他們也有拿
  到10萬元。（問：壬○○及寅○○怎麼可能跟你承認他們有收
  10萬元之事？）一開始，我是先去問另一個評委馮德元，他說
  他沒有拿到10萬元，所以我就逐一去問那些評選委員，因為我
  跟壬○○及寅○○比較熟，所以我才敢去問他，我跟他們說我
  有收到10萬元，問他們有沒有收到，他們說有。（問：你上述
  關於丑○○、丁○○、己○○、朱金松、壬○○、寅○○、馮
  德元等人的供述是否屬實？）屬實，我確定壬○○及寅○○有
  收到10萬元，那是他們親口跟我說的，至於其他人有沒有收到
  和盛公司的10萬元，我不知道。」（見臺灣桃園地方法院檢察
  署96年度他字第239 號卷一第4 頁、第7 ～8 頁）、嗣於本院
  審理中證稱：「我確實有問過壬○○、寅○○他們2 個是否有
  拿到10萬元這件事情，他們2 個應該是有拿到才會說他們有拿
  到。（問：你是否還記得你是什麼時間、地點去問壬○○有沒
  有收到10萬元這件事情？）是在投標後約1 個禮拜內，至於地
  點忘記了。（問：你在什麼時間、地點去問寅○○她有沒有收
  到10萬元這件事？）…我有去問，但沒有辦法確定時間，因為
  我確實有收到己○○的10萬元，所以我才會去問他們。至於馮
  德元和朱金松，我有問，他們說他們沒有拿到。」等語（見本
  院卷三第130 ～131 頁）相符，衡諸被告卯○○與被告壬○○
  、寅○○都有評選委員之身分，而被告卯○○已先坦白告知有
  收受證人己○○款項之前提下，被告壬○○、寅○○因熟識關
  係而在被告卯○○面前承認渠等亦曾收受證人己○○交付之賄
  款等語，與常理無違，而被告卯○○於歷次證述中，均明確證
  述被告壬○○、寅○○曾於案發後在審判外承認收受己○○交
  付之賄款10萬元等情節，參諸被告卯○○與壬○○、寅○○等
  人關係良好，無捏造證詞誣陷前開被告之動機等情，及其證言
  與證人己○○所為證言互核相符等情，應認被告壬○○、寅○○曾於前開時、地，收受己○○交付之10萬元。（3） 被告壬○○、寅○○之辯護人固為被告壬○○、寅○○辯護陳稱：證
  人己○○先於縣調站證述：「寅○○、壬○○曾表示拒絕，故
  這2 個人的錢不是我當場硬塞給他們就是透過丁○○將錢轉交
  給他們。」（見臺灣桃園地方法院檢察署96年度他字第239 號
  卷一第161 頁）、嗣於本院審理中先證稱：「我交錢給壬○○
  的時候，只有我們兩個在場，丁○○沒有在現場，他都跑到外
  面去了。」、「我交錢給寅○○的時候，只有我跟她在場，沒
  有別人在」，後又改稱：「是由我帶去的另一名男子負責塞錢
  。那個人在塞錢的時候，我有時候有，有時候沒有在他身邊。
  」等語（見本院卷三第47～48頁、第65頁），其所為證述前後
  矛盾，而證人卯○○曾於本院審理中證稱：「（問：你問黃村
  長的時候，他是怎麼跟你說的？）他說黃先生有去拜訪他。（
  問：他有沒有跟你說他有拿10萬元？）他沒有說，他只說有來
  拜訪。（問：你剛剛在檢察官詰問時，你說他們應該是有拿到
  錢才會說有拿到錢，所以壬○○沒有跟你說過他有拿到錢嗎？
  ）這麼久了，壬○○只有跟我說己○○來拜訪，其他的都沒有
  談到。」（見本院卷三第136 頁），前後證述亦有不符之處，
  前開證人證詞難以採信云云。然證人己○○或有為避免陪同其
  前往拜訪被告壬○○、寅○○之姓名年籍不詳之男子遭受訟累
  ，故於證述之初不願提及關於該名男子之部分，而僅提及「是
  我硬塞」等語，俟於本院審理中始坦白吐實之情，難指為證述
  之矛盾，又己○○於案發當日拜訪之評選委員共有5 人，除交
  由前開姓名年籍不詳之男子交付金錢之情形外，尚有將款項交
  付丁○○後由其轉交之情形（被告寅○○部分，詳如後述），
  則於縣調站經詢問者詢問被告壬○○及寅○○2 人之收款方式
  部分之事實時，答稱「不是我硬塞就是交由丁○○轉交」，所
  謂「交由丁○○轉交」部分，應係指被告寅○○之款項部分，
  而其嗣後於本院審理中又改稱均係其自行授權前開年籍不詳之
  男子轉交，而丁○○均不在場等語，亦屬袒護之詞（詳細理由
  如參、四、1 部分所述），其所為證述固有細節上之瑕疵及不
  一致之處，然就本案主要之構成要件部分，證人己○○於偵查
  及本院審理中歷次均明確證述被告壬○○、寅○○確實曾收受
  前開款項，難單以前開細節部分之瑕疵即認定證人己○○所為
  證言並非屬實；再證人卯○○固曾於本院審理中陳稱前開辯護
  人所指之語，然經蒞庭之公訴人再次向證人卯○○確認後，該
  名證人即答以：「我有問他們，他們兩個確實有收到10萬元，
  其他的我就沒有問。」之語（見本院卷三第138 頁），證人卯
  ○○與被告壬○○屬熟識之人，於接受被告壬○○之辯護人詰
  問之際，頓生袒護被告壬○○之心，而為避重就輕之詞，然經
  檢察官再次詢問後，方為吐實，亦屬人情之常態，難單以前開
  情節即遽以推論證人卯○○所為證言均屬虛偽。（4） 又共同
  被告即證人丁○○固於偵查及本院審理中均證稱：己○○在壬○○、寅○○住處有介紹產品，但伊沒有看到或聽到己○○交
  付現金予壬○○、寅○○等語（見臺灣桃園地方法院檢察署96
  年度他字第239 號卷一第62～66頁、本院卷三第143 頁），而
  共同被告即證人丑○○固亦證稱：伊沒有看到己○○送禮物給
  寅○○等語（見臺灣桃園地方法院檢察署96年度他字第239 號
  卷一第68～74頁、本院卷三第172 頁），然查前開共同被告即
  證人丁○○、丑○○均因本案經臺灣桃園地方法院檢察署檢察
  官以違背職務收賄罪、行賄罪之身分起訴，其雖以證人身分為
  陳述，亦與己身利害關係密切相關，為恐其關於被告壬○○、
  寅○○之證言成為對己身不利證據之一部分，而未能坦白避重
  就輕迂迴以證稱其「沒有看到」等語，亦非屬不能想像，實難
  單以前開證人丁○○、丑○○之證言為對被告壬○○、寅○○
  有利認定之依據，附此敘明。（5） 綜前所述，應認被告壬○○、寅○○辯稱其於前開時、地未曾自證人己○○處收受10萬
  元現金賄款等語，為事後卸責之詞，堪難採信。
4.本案被告卯○○、丑○○、壬○○、寅○○均於前開時、地自
  證人己○○處收受現金10萬元款項，而證人己○○於交付前開
  款項前，曾明確表達希望被告卯○○、丑○○、壬○○、寅○○等人於隔日評選時能將和盛公司評選為最優勝廠商，協助和
  盛公司得標等語，業如前述，併參諸前開被告卯○○、丑○○
  、壬○○、寅○○均擔任系爭標案之評選委員，證人己○○為
  參與投標之廠商，互有評選者及被評選者之關係，被告卯○○
  、丑○○、壬○○、寅○○等人竟於評選前一日晚間，在住處
  收受己○○交付之現金款項，應認被告卯○○、丑○○、壬○○、寅○○乃係基於職務上之行為收受賄賂之意思，收受己○○支付之金錢款項，被告卯○○、丑○○、壬○○及寅○○之
  犯行應堪認定，其犯行明確，應依法論科。
（三）至公訴人固起訴認被告卯○○、丑○○、壬○○及寅○○
      明知系爭標案之評選委員應依採購評選委員會審議規則第
      6 條第1 項評選之規定，應公正辦理評選，竟於收受己○○之賄款後，違背應公正辦理評選之職務行為，而評選和
      盛公司為第1 序位廠商，認被告卯○○、丑○○、壬○○
      、寅○○係違背職務而收受賄賂等語。惟：
1.被告卯○○、丑○○、壬○○、寅○○於93年12月28日以評選
  委員身分參與「龍潭鄉公墓公園納骨堂內部設備及附屬工程統
  包工程」案之評選，參與投標之廠商共有廣戴企業有限公司、
  泰業營造股份有限公司、政大強化塑鋼股份有限公司、信鴻營
  造公司、和盛公司及興全公司等7 家，以序位合計數最低者為
  第一，並經評選委員會出席委員過半數決定者，為最有利標，
  被告卯○○、丑○○、壬○○、寅○○均評選和盛公司為第1
  序位廠商，與其他12位（評選委員黃二田事先離席而未參與評
  選）評選委員之評選結果併計，和盛公司序位加總為31分最低
  ，獲評為最優勝廠商，嗣龍潭鄉公所於98年12月31日辦理決標
  程序，和盛公司以8700萬元標得系爭統包工程案等情，為被告
  卯○○、丑○○、壬○○、寅○○所不否認，且有附龍潭鄉公
  所公墓公園納骨堂內部設備及附屬工程統包工程委員評分總表
  （見臺灣桃園地方法院檢察署94年度他字第1396號卷第36頁）
  、桃園縣龍潭鄉公所決標紀錄、龍潭鄉公所公墓公園納骨堂內
  部設備及附屬工程統包工程評選會議紀錄簿（見臺灣桃園地方
  法院檢察署96年度聲搜字第33號卷第22～27頁）、龍潭鄉公所
  公墓公園納骨堂內部設備及附屬工程統包工程合約書（同前偵
  卷第48～52頁）在卷，堪信屬實，先此敘明。
2.本件公訴人固認被告卯○○、丑○○、壬○○及寅○○等人評
  選和盛公司為第1 序位之最優勝廠商，有違背職務之行為，然
  查：本案評選委員中，除被告4 人以外，尚有朱金松、馮德元
  、洪錫宏、黃月煥4 人評選和盛公司為第1 序位之最優勝廠商
  ，而謝國漢委員、李貴琪委員、聶子文委員3 人雖將和盛公司
  評選為第2 序位之廠商，然若觀察評分表上各細項（即包含資
  格能力審查、設計能力審查、專案執行能力審查、綜合及應變
  能力審查、工期、其他、簡報）之評分總和，李貴琪委員就其
  評選為第1 序位之廠商給予總分89分之評分，與其給予和盛公
  司之總分88分間，僅有1 分之微薄差距，而聶子文委員就其評
  選為第1 序位之廠商給予總分83分之評分，與其給予和盛公司
  之總分79分之間，亦僅有4 分之差距，此有前開評分總表及扣
  案之「龍潭鄉公墓公園內部設備及附屬工程統包工程」最有利
  標評分表（扣案物編號12）在卷可參，足認縱扣除本案被告4
  人，剩餘之評選委員中仍有三分之一評選和盛公司為第1 序位
  之最優勝廠商，亦仍有過半數之評選委員，認為和盛公司是參
  與投標廠商中屬最優勝廠商或次優勝廠商者，參諸前開評選委
  員之評議結果，被告卯○○、丑○○、壬○○、寅○○辯稱和
  盛公司確係屬投標廠商中，就防火度之品質、設計及族群信仰
  方面綜合考量後最優勝者，渠等將該公司評選為第1 序位之行
  為並無違背職務之舉等語，實難認定為全屬虛枉之語。
3.又公訴人於起訴之犯罪事實中雖亦指稱被告卯○○、丑○○、
  壬○○及寅○○明知依評選委員會審議規則第6 條委員應公正
  辦理評選等語，惟所謂「公正辦理」，應屬關於評選委員倫理
  基本規範之概括抽象法律，尚非屬貪污治罪條例第4 條第1 項
  第5 款等所稱之與執行職務有直接關係之法令。被告卯○○、
  丑○○、壬○○及寅○○違反上開倫理基本規範，於評選前與
  投標廠商會面，甚而接受投標廠商賄賂之現金，雖至為可議，
  然前開規定既非屬與執行職務有直接關係法令，而公訴人亦未
  能提出其他積極證據證明被告等人評選和盛公司為最優勝廠商
  ，係如何違背職務之舉，即難單以渠等收受賄賂之行為即當然
  推論渠等評選和盛公司為最優勝廠商之行為屬違背職務之行為
  ，本於罪疑唯輕之理，難認公訴人認被告等人係違背職務收賄
  等情為有理由。
（四）論罪及科刑部分
1.新、舊法比較：（1） 被告卯○○、丑○○、壬○○及寅○○
  行為後，刑法業經修正，並自95年7 月1 日生效施行。關於本
  件除就刑法第10條第2 項關於公務員定義，已如前述應認無論
  修法前、後，被告等人行為時之身分均符合刑法上所稱之公務
  員，無礙本案被告有貪污治罪條例之適用外，其他關於刑法第
  11條、第33條法定刑罰金最低額、第37條有關褫奪公權等規定
  之比較適用，亦如前貳、甲、二、（四）、1.部分所述，不再
  贅敘，綜合上開法律修正前、後之比較，以舊刑法對被告卯○○、丑○○、壬○○及寅○○較為有利，自應整體適用舊刑法
  相關規定。（2） 又被告卯○○行為後，貪污治罪條例第8 條
  第1 項於95年5 月5 日修正，自95年7 月1 日施行，修正前規
  定：「犯第4 條至第6 條之罪，於犯罪後自首，如有所得並自
  動繳交全部所得財物者，減輕或免除其刑；因而查獲其他共犯
  者，減輕或免除其刑。」修正後規定：「犯第4 條至第6 條之
  罪，於犯罪後自首，如有所得並自動繳交全部所得財物者，減
  輕或免除其刑；因而查獲其他正犯或共犯者，減輕或免除其刑
  。」比較新、舊法之規定，修正後之貪污治罪條例第8 條第1
  項規定，對被告卯○○而言並未較有利，依刑法第2 條第1 項
  前段，應適用行為時法。
2.本案被告卯○○、丑○○、壬○○及寅○○擔任「龍潭鄉公墓
  公園納骨堂內部設備及附屬工程統包工程」標案之評選委員，
  受龍潭鄉公所依法委託，擔任龍潭鄉公所該標案投標廠商之資
  格審查及評選其中最優勝廠商之公共事務，為依據法令從事公
  務之人員，竟基於對於職務上之行為，收受賄賂之意思，於上
  開時、地分別收受證人己○○交付之現金10萬元款項，核被告
  卯○○、丑○○、壬○○及寅○○等人所為，均係犯貪污治罪
  條例第5 條第1 項第3 款之對於職務上之行為收受賄賂罪，渠
  等期約賄賂之低度行為，為交付賄賂之高度行為所吸收，不另
  論以期約行賄罪。公訴意旨認被告觸犯貪污治罪條例第4 條第
  1 項第5 款之對於違背職務之行為，要求、期約或收受賄賂或
  其他不正利益罪嫌，尚有未合，已如前述，惟因二者之基本社
  會事實同一，爰依法變更起訴法條。
3.按修正前貪污治罪條例第8 條第1 項規定，犯第4 條至第6 條
  之罪，於犯罪後自首，如有所得並自動繳交全部所得財物者，
  減輕或免除其刑。本案被告卯○○犯罪後，就其犯行，於有偵
  查犯罪權限之機關或人員發覺前，即於96年1 月26日主動向法
  務部調查局桃園縣調查站自首，並表明接受裁判之意，此有卷
  附之法務部調查局桃園縣調查站調查筆錄（見臺灣桃園地方法
  院檢察署96年度他字第239 號卷一第4 ～5 頁）在卷可憑，又
  本院審酌被告卯○○所取得之賄款僅10萬元，且已於自首後將
  所詐得之10萬元全數自動繳交國庫，有臺灣桃園地方法院檢察
  署贓證物收據1 份在卷（見本院卷一第225 頁），本案情節尚
  屬輕微，並非不可宥恕，且被告卯○○於犯後坦承錯誤，態度
  良好，兼衡其犯罪之動機、目的、手段、品行、智識程度及檢
  察官求處免刑等一切情狀，爰依修正前貪污治罪條例第8 條第
  1 項前段規定，諭知免刑。另按貪污治罪條例第10條所定應予
  追繳沒收或發還被害人之財物，以實施犯罪行為者自己或其共
  犯所得者為限，其無所得或已發還者，自無從再為追繳或發還
  之諭知（最高法院69年臺上字第820 號判例、91年度臺上字第
  2336號判決意旨參照）。本案被告卯○○既已將所取得之賄款
  10萬元自動全數繳交，則有關犯罪所得之財物，本院自無再為
  追繳或發還予被害人之諭知。
4.又審酌被告丑○○、壬○○及寅○○經聘任為系爭統包工程之
  評選委員，竟於評選前夕向投標廠商收受賄賂，有害公務員之
  廉潔形象，惟渠等於本案發生前並無其他前科，素行良好，此
  有臺灣高等法院被告前案紀錄表可參，並參酌其等犯罪所得財
  物數額、犯罪之動機、目的、所生危害及犯罪後之態度等一切
  情狀，分別量處如主文所示之刑，公訴人求處被告丑○○、壬○○、寅○○均有期徒刑15年，稍屬過重，併為敘明。而渠等
  均犯貪污治罪條例之罪，並經宣告有期徒刑以上之刑，爰依貪
  污治罪條例第17條、修正前刑法第37條第2 項之規定，分別宣
  告褫奪公權如主文所示。被告丑○○、壬○○及寅○○犯罪時
  間雖在96年4 月24日之前，然其等所犯罪名及刑度核屬中華民
  國96年罪犯減刑條例第3 條第1 項第1 款規定不得減刑之範疇
  ，自不得減刑。被告丑○○、壬○○及寅○○3 人個別之犯罪
  所得均為10萬元，應個別予以追繳沒收，如全部或一部無法追
  繳時，應以其財產抵償之。
參、無罪部分：
一、公訴意旨固略以：（一）被告巳○○自91年3 月起至94年9
    月7 日止為龍潭鄉公所民政課代理課長、被告庚○○則於91
    年3 、4 月間起至94年5 月間止擔任龍潭鄉公所祕書室總務
    ，其等各依權責辦理龍潭鄉公所轄下相關公務，均係依法令
    服務於地方自治團體而具有法定職務權限者。被告巳○○、
    庚○○明知其等皆為依據法令從事公務之人員，經辦龍潭鄉
    公所納骨塔內部設備統包工程標案，本俱須依政府採購法等
    相關規定辦理，惟於93年9 、10月間，竟與本案共同被告戊○○、丙○○等人（就該2 人犯行部分詳如前述）共同基於
    違背渠等職務之行為要求、期約、收受賄賂之犯意，由被告
    丙○○出面擔任龍潭鄉公所經辦系爭統包工程標案之收賄、
    聯繫窗口，而被告即固名公司實際負責人子○○、業務主任
    癸○○則委由被告甲○○擔任行求、期約及交付賄賂予龍潭
    鄉公所相關公職人員接觸之對口單位，雙方於93年9 月間某
    日，由被告丙○○與子○○相約在甲○○位於桃園縣龍潭鄉
    ○○村○○路62巷8 號住處，透過被告甲○○，共同議定固
    名公司須陸續交付相當於事先預估之總工程經費之8500萬元
    的25％，即約2100餘萬元之賄賂予被告戊○○、丙○○、庚○○、巳○○等人，並約明分期交付賄賂之期程，及中間人
    即被告甲○○則可自各期賄款收取5 ％之「仲介費」等情，
    而被告巳○○、庚○○則依被告戊○○、丙○○指示，配合
    被告子○○、癸○○要求，指示並建議不知情之龍潭鄉公所
    承辦民政課員辰○○簽准採取以統包最有利標方式辦理系爭
    工程標案，意圖影響評選委員評選意向，並將固名公司生產
    之熱固性玻璃纖維複合材質做為本標案招標規範規定之材質
    ，而於統包案招標文件規範內，規定納骨櫃材質必須使用材
    料強化玻璃纖維及熱固性不飽和聚脂樹脂，且須經內政部建
    築新技術、新工法、新設備及新材料審核認可等相關標準，
    以迂迴作法實質上將固名公司生產之納骨櫃材質納入規範內
    ，並配合固名公司要求，遴選標案評選委員，期使固名公司
    之合資廠商興全公司得以得標。被告丙○○與子○○、甲○○遂於議定上揭賄賂事宜後，被告子○○、癸○○即依約分
    於93年9 、10月間某日，在上述被告甲○○烏林村住處先交
    付200 餘萬元予被告丙○○，並於系爭統包工程標案招標作
    業開始後，再交付2 百餘萬元，合計共交付賄賂425 萬元。
    而被告丙○○收受前述約425 萬元之賄賂款項後，則悉數轉
    交予被告戊○○，分配20萬元予丙○○外，並取出40萬元指
    示被告丙○○朋分予被告庚○○、巳○○各20萬元，被告丙○○並於當日即在龍潭鄉公所內將各20萬元轉交予被告巳○○及庚○○2 人，其餘365 萬元則由被告戊○○納為己有。
    因認被告巳○○、庚○○等人就其等違背職務之行為收受賄
    賂，涉犯貪污治罪條例第4 條第1 項之對於違背職務之行為
    收受賄賂之罪，而被告子○○、癸○○、甲○○則涉犯貪污
    治罪條例第11條第1 項之對於依法令從事公務之人員關於違
    背職務之行為交付賄賂之罪等語。（二）又系爭統包工程標
    案之得標廠商和盛公司負責人己○○明知系爭標案評選委員
    應依採購評選委員會審議規則第6 條第1 項公正辦理評選之
    規定，竟為求和盛公司順利得標，於龍潭鄉公所辦理系爭統
    包工程標案公開評選之前1 日，即93年12月27日，基於行賄
    之犯意，乃透過與之有共同犯意聯絡之龍潭鄉中興村村長丁○○引薦，2 人共同至系爭統包工程標案之家屬代表部分之
    評選委員卯○○、壬○○、寅○○及村長代表部分之評選委
    員朱金松、丑○○等人之住處，要求渠等於評選時為違背職
    務之行為而將和盛公司評為第1 序位，並由己○○在上述各
    該評選委員之住處內當場交付前述評選委員各10萬元現金賄
    款，然除朱金松當場拒絕外，丑○○、卯○○、壬○○、寅
    ○○4 人均收受10萬元之現金賄賂。嗣於93年12月28日，出
    席參加系爭統包工程標案評選時，前述丑○○、壬○○、卯
    ○○、寅○○4 位評選委員，明知評選委員應公正辦理評選
    ，竟於收受己○○之賄款後，違背應公正辦理評選之職務行
    為，盡逕評選和盛公司為第1 序位廠商，因認被告己○○、
    丁○○等人就其等違背職務之行為收受賄賂，涉犯貪污治罪
    條例第11條第1 項之對於依法令從事公務之人員關於違背職
    務之行為交付賄賂之罪等語。（三）固名公司與合作具名參
    與投標之興全公司意外未標得系爭統包工程標案後，因被告
    子○○、癸○○心有不甘，一方面循正常程序質疑本標案家
    屬、村長代表身分之評選委員資格不符，並陸續以興全公司
    名義向龍潭鄉公所、行政院公共工程委員會提出申訴、異議
    ，要求龍潭鄉公所賠償約2 百餘萬元所謂投標成本費用，惟
    龍潭鄉公所認興全公司要求之賠償金過高，顯不合理，最多
    僅願賠償約18萬元；另一方面被告子○○、癸○○竟共同意
    圖為自己不法之所有，私下與被告甲○○、丙○○共謀，基
    於恐嚇取財之概括犯意，向和盛公司負責人己○○恐嚇索取
    所謂之「和解金」，自94年初起至94年6 月間某日，數次要
    約己○○至石門水庫附近某咖啡廳談判，被告子○○、癸○○原開價1,000 萬元以上，惟己○○自稱渠係合法得標，不
    願支付所謂之和解金，雙方談判數次均不歡而散。被告子○○、癸○○等人乃向己○○表示將會繼續申訴本案，被告丙○○則向己○○表示，若興全公司持續申訴，本工程合約可
    能會取消，被告甲○○亦向己○○表示，若己○○不支付和
    解金，和盛公司在本工程會不順利，致使己○○心生畏懼，
    擔心龍潭鄉公所會以興全公司不斷申訴為由，逕行取消本標
    案之工程契約，因和盛公司已投入相當之成本進行本標案工
    程施作，此將使和盛公司蒙受重大損失，己○○終因受該等
    恐嚇而同意支付興全公司、固名公司共690 萬元。己○○乃
    於94年9 月初、11月初及12月初某日，在被告丙○○帶領下
    ，至被告甲○○位於龍潭鄉烏林村之住所，分3 次交付共69
    0 萬元予被告甲○○，再由被告甲○○通知被告子○○、癸○○前來取款，其中約1 百餘萬元分給與固名公司合資參與
    該統包工程標案之興全公司股東辛○○，另餘款約5 百多萬
    元，則由被告子○○納為己有，因認被告子○○、癸○○、
    甲○○、丙○○等人涉犯共同恐嚇取財罪等語。
二、按犯罪事實應依證據認定之，無證據不得認定犯罪事實，刑
    事訴訟法第154 條第2 項定有明文。此所謂認定犯罪事實之
    證據，無論其為直接或間接證據，均須達於通常一般人均不
    致有所懷疑，而得確信其為真實之程度，始得據為有罪之認
    定，若其關於被告是否犯罪之證明未能達此程度，而有合理
    性懷疑之存在，致使無法形成有罪之確信，根據「罪證有疑
    、利於被告」之證據法則，即不得遽為不利被告之認定（最
    高法院29年上字第3105號、40年臺上字第86號、76年臺上字
    第4968號判例參照）。再刑事訴訟法第161 條第1 項規定：
    檢察官就被告犯罪事實，應負舉證責任，並指出證明之方法
    。因此，檢察官對於起訴之犯罪事實，應負提出證據及說服
    之實質舉證責任。倘其所提出之證據，不足為被告有罪之積
    極證明，或其指出證明之方法，無從說服法院以形成被告有
    罪之心證，基於無罪推定之原則，自應為被告無罪判決之諭
    知，最高法院著有92年臺上字第128 號判例可資參照。
三、被告巳○○、庚○○、子○○、癸○○、甲○○被訴違反貪
    污治罪條例部分（即參、一、（一）部分）：
（一）被告巳○○、庚○○部分：
1.訊據被告巳○○、庚○○均堅詞否認有何違反貪污治罪條例之
  犯行。被告巳○○辯稱：伊固於91年3 月起至94年9 月7 日止
  擔任龍潭鄉公所民政課代理課長，負責承辦納骨塔內部設備統
  包工程籌措經費、召開家屬會議及簽辦各項招標公文等事宜，
  而丙○○曾於納骨塔內部設備統包工程決標後告知有一筆錢要
  交給伊，然事後丙○○並未交付前開款項，伊亦未自興全公司
  收受20萬元或指示任何人為協助興全公司得標之舉；被告庚○○則辯稱：伊固於93年3 、4 月間起至94年5 月間止擔任龍潭
  鄉公所秘書室總務，惟伊就納骨塔內部設備統包工程並無任何
  負責之職務，亦未自興全公司收受20萬元等語，則此部分主要
  爭點應為：（1） 被告巳○○、庚○○有無為確保興全公司得
  標，而於納骨塔內部設備統包工程審標及投標資格限定上為違
  背職務之行為？（2） 被告巳○○、庚○○有無自子○○處收
  受賄款？
2.被告巳○○、庚○○有無為確保興全公司得標，而於納骨塔內
  部設備統包工程審標及投標資格限定上為違背職務之行為？
  本案公訴人固認被告巳○○、庚○○2 人經本案共同被告戊○○、丙○○指示後，出面建議不知情之龍潭鄉公所承辦民政課
  員辰○○簽准採取以統包最有利標方式辦理系爭工程標案，並
  將固名公司生產之熱固性玻璃纖維複合材質指定為本標案招標
  規範規定之材質，並配合固名公司要求，遴選標案評選委員，
  期使固名公司之合資廠商興全公司得以得標等舉。然查：（1
  ）證人子○○、癸○○及甲○○於偵查及本院審理中始終明確
  證稱渠等為興全公司投標納骨塔內部設備統包工程一事，僅曾
  與被告戊○○、丙○○碰面討論，而未曾與其他龍潭鄉公所之
  公務員接觸請託等語（見臺灣桃園地方法院檢察署96年度他字
  第239 號卷一第103 ～110 頁、第120 ～124 頁、第186 ～19
  6 頁、96年度他字第239 號卷二第5 ～12頁、第14～21頁、第
  24～27頁、第31～39頁、第129 ～133 頁、96年度偵字第1730
  9 號卷第14～17頁、第42～44頁、本院卷二第178 ～194 頁、
  第222 ～242 頁），足認被告巳○○、庚○○並未親自與子○○、癸○○及甲○○接觸而受前開人等請託協助興全公司取得
  納骨塔內部設備統包工程標案，先予敘明。（2） 再本案被告
  戊○○就工程標案之評選委員之選任過程及人選圈訂，固有瑕
  疵，惟難認與其收受子○○交付之款項有何因果關係，而系爭
  工程包案採取統包最有利標及一度指定熱固性玻璃纖維複合材
  質等，亦非本案共同被告戊○○、丙○○2 人為配合被告子○○之要求所為指示，已詳如前述（見前貳、甲、二部分），而
  證人戊○○、丙○○於偵查及本院審理中，亦均一致證述被告
  庚○○係擔任龍潭鄉鄉公所總務課課員，就系爭納骨塔內部設
  備統包工程案招標過程並未負責任何法定職務，而被告巳○○
  為民政課代理課長，固為該標案業務主辦課長，惟渠等並未指
  示被告巳○○及庚○○為協助興全公司取得前開標案之舉等語
  （見臺灣桃園地方法院檢察署96年度他字第239 號卷二第42～
  50頁、第54～58頁、第88～98頁、第109 ～114 頁、第116 ～
  121 頁、本院卷二第128 ～158 頁），核與共同被告庚○○於
  本院審理中以證人身分具結證稱：「（問：就有關這個標案，
  巳○○有無要你出面建議承辦人辰○○簽准採取統包最有利標
  ？）沒有。（問：巳○○有無要你出面建議承辦人辰○○採用
  強化玻璃纖維及熱固性不飽和聚脂樹脂材質？）沒有。」等語
  （見本院卷二第195 ～196 頁）等語，證人辰○○於本院審理
  中明確證述：「（問：在鄉務會議決定統包工程採最有利標方
  式決標之方式之前，被告巳○○有無指示你統包工程要用最有
  利標方式決標之方式處理？）沒有人指示我。…（問：被告庚○○有無建議你說這個標案要採統包最有利標方式決標方式處
  理？）沒有。（問：被告庚○○有無建議你說在這個標案條件
  裡面必須要加上強化玻璃纖維及熱固性不飽和聚脂樹脂這些材
  質？）沒有。（問：被告庚○○有無具體建議你說評選委員必
  須要指定哪些人？）沒有。」等語（見本院卷二第102 ～103
  頁）相符，除此之外，公訴人亦未能提出其他積極證據證明被
  告巳○○、庚○○有何配合興全公司得標之具體行為，則難認
  被告巳○○、庚○○有何為確保興全公司得標，而於納骨塔內
  部設備統包工程審標及投標資格限定上為違背職務之行為。
3.被告巳○○、庚○○有無自子○○處收受金錢款項？
  公訴人認被告巳○○、庚○○曾收受子○○所交付之「賄款」
  各20萬元一節，無非係以本案共同被告戊○○、丙○○之證述
  為其論據，惟此業經被告巳○○、庚○○所堅決否認。經查：
  （1） 證人子○○、甲○○於偵查及本院審理中始終證稱：子
  ○○係將425 萬元款項或直接或轉交甲○○交付予丙○○，至
  於丙○○最後將前開款項交付予何人，渠等並不清楚等語（見
  臺灣桃園地方法院檢察署96年度他字第239 號卷一第186 ～19
  6 頁、96年度他字第239 號卷二第14～21頁、第24～27頁、第
  129 ～133 頁、96年度偵字第17309 號卷第14～17頁、第42～
  44頁、本院卷二第178 ～194 頁、第222 ～236 頁），足認被
  告巳○○、庚○○並未直接自子○○或甲○○處取得任何金錢
  款項，先予敘明。（2） 證人戊○○固於縣調站、檢察官偵訊
  中證稱：伊曾於丙○○交付之現金中，各撥出20萬元予被告巳
  ○○、庚○○2 人，但究竟是伊或由丙○○交付現金，伊已不
  復記憶。開標後，巳○○、庚○○將前開20萬元交還，由丙○○一併還給廠商等語（見臺灣桃園地方法院檢察署96年度他字
  第239 號卷二第116 ～121 頁），然其於本院審理中另證稱：
  伊收到錢後，丙○○曾提議因巳○○、庚○○平日工作認真，
  希望能把部分的錢分給他們，伊有同意，但伊沒有親手把錢交
  給他們，興全公司未能如預期得標後，伊並未向巳○○、庚○○要回20萬元，該2 人亦未直接把錢還給伊等語（見本院卷二
  第149 ～158 頁）；而證人丙○○於偵查中均證稱：伊收受款
  項後全數交給戊○○，戊○○說要給伊20萬元後，伊另建議各
  分配20萬元予巳○○、庚○○，戊○○當時有同意，伊即自子
  ○○交付的款項中拿出60萬元，其中20萬元自己收下，餘40萬
  元，伊分別裝至2 個信封袋內，在辦公室親自交給巳○○、庚○○2 人。本標案興全公司未得標後，伊告知鄉長錢要退還，
  戊○○也同意，隔幾天戊○○把收受的現金交給伊，另外伊又
  向巳○○、庚○○各要回20萬元，加上伊自己拿的20萬元，一
  併交還予甲○○等語（見臺灣桃園地方法院檢察署96年度他字
  第239 號卷二第109 ～114 頁）。參諸證人戊○○於偵查中就
  其如何交付各20萬元予巳○○、庚○○2 人未能為明確之陳述
  ，而於本院審理中，進而證稱伊僅有依丙○○提議承諾要給付
  該2 人金錢之印象，然伊並未親手交付前開款項，而於開標後
  ，亦非由伊親自向巳○○、庚○○索討並取回前開款項等情，
  併參諸證人丙○○於偵查中所為之證詞，應可認定證人戊○○
  固依丙○○之提議，於收受之款項中交付60萬元予丙○○，並
  允諾其中20萬元由丙○○取得，其餘40萬元得朋分予巳○○、
  庚○○，然證人戊○○既未親手交付前開款項予被告巳○○、
  庚○○2 人，於開標後，亦未親自向前開2 人索取並取回前開
  款項，則證人戊○○對於丙○○是否確將前開40萬元交付巳○○及庚○○收受一事，應無從知悉，難以其所為證言為不利於
  被告巳○○、庚○○之認定。（3） 又證人丙○○固於本院審
  理中改稱：「…我印象中戊○○好像當場有把要給巳○○、庚○○2 人的錢交給我，但是我對於有無把錢交給他們2 人的事
  我沒有把握，而鄉長卻說是他本人交給他們2 人的。（問：你
  所說有各交付20萬元給巳○○、庚○○這件事情到底是不是事
  實？）沒有把握。」、「（問：你兩次還錢的數目大概多少？
  分別是跟哪些人拿這些錢？）我自己拿出20萬元，其他是鄉長
  拿給我的，到底還有誰我不清楚，但是總數是對的。（問：你
  在偵訊時稱：『我記得在決標十幾天後，因為興全、固名公司
  沒有得標，所以我就去跟民政課長巳○○及總務課員庚○○各
  拿回20萬元』等語，是否屬實？）我確實有在檢察官偵訊時說
  過這段陳述，但是也有說過是戊○○向庚○○、巳○○拿回二
  十萬元。…（問：你剛剛有提到偵查中有說到你向巳○○、庚○○二人拿回20萬元，你也說你有向戊○○拿回20萬元，你印
  象所及，你有無向巳○○拿回20萬元？）我記不起來。…（問
  ：可否請你確認一下你有無跟庚○○收回20萬元？或鄉長有無
  指示你去跟庚○○收回20萬元？）沒有印象。」等語（見本院
  卷二第128 ～149 頁），然被告戊○○與丙○○間具有直接隸
  屬之長官部屬關係，本件子○○所交付金錢之協談及取得，均
  由丙○○出面執行，且朋分款項予巳○○、庚○○亦係丙○○
  主動提議後，戊○○始被動承諾等情，及證人丙○○曾於偵查
  中明確陳述係戊○○將60萬元現金交付予伊後，由伊取出各20
  萬元放入信封後，親自交付巳○○、庚○○，並於開標後親自
  向該2 人取回前開款項等語，應認係戊○○允諾前情後，將現
  金60萬元交付丙○○予以分配，且開標後係由丙○○處理取回
  款項交還廠商之事宜，與常情較為相合，證人丙○○嗣於本院
  審理中陳稱亦可能係由戊○○交付，亦可能係由戊○○取回等
  語，與事實有違。（4） 本件既先由戊○○交付60萬元予丙○○後由其另為分配，已如前述，則證人丙○○對於前開款項之
  流向及取回之情形，應均知之甚明且印象深刻，然證人丙○○
  於偵查中固對於其親自將20萬元交付巳○○、庚○○並親自取
  回等情為歷歷指述，卻又於本院審理中，改稱對前述情節已無
  印象，甚而對於是否確實曾親自交付現金予被告巳○○、庚○○一節並無把握等語，則丙○○自戊○○處取得現金60萬元後
  ，是否確實曾將40萬元朋分予巳○○、庚○○？抑或因公務繁
  忙、一時貪念或其他理由，而未能確實執行前開任務，事後又
  因擔心未能確實為款項朋分之舉遭戊○○非議，為自我防衛而
  於偵查中為不實陳述？已非無疑義；又證人戊○○始終證述伊
  並未親自告知被告巳○○、庚○○給付款項之目的（見臺灣桃
  園地方法院檢察署96年度他字第239 號卷二第93～98頁、第11
  6 ～121 頁、本院卷二第150 ～158 頁），證人丙○○先於偵
  查中證稱：「…我只跟他們（巳○○、庚○○）說這錢是納骨
  塔案子的，但是他們不知道這款項的來源。我給他們純粹是基
  於他們二人平常工作認真而給予慰問而已，但巳○○、庚○○
  沒有在納骨堂這個案子幫興全公司任何忙。」（見臺灣桃園地
  方法院檢察署96年度他字第239 號卷二第110 ～111 頁），後
  又於本院審理中證稱：「（問：就你的印象，你有無曾經跟巳
  ○○講過20萬元是作什麼用？）我在偵查庭時說話反反覆覆，
  有時候有，有時候沒有，我沒有印象。（問：庚○○在這個統
  包案件中，有無擔任任何角色？）私底下我不清楚，但是我在
  正式公文上看不出來。（問：也就是說你並不知道他針對這個
  案件出過什麼力？）不清楚。」等語（見本院卷二第143 頁）
  ，然20萬元款項非屬微額，倘證人丙○○確曾將前開款項親自
  交付巳○○、庚○○2 人，理應於交付款項時說明金錢來源、
  交付款項之原因及要求渠等配合或協助執行之事項，而該2 人
  於收受前開款項之際，亦至少應詢問收受款項之原因，然前開
  2 證人竟均證述被告巳○○、庚○○對於款項來源及交付款項
  之原因應不知悉，亦未要求渠等配合之事項，顯與常情有違，
  亦難認定前開證人丙○○於偵查中片面陳稱伊曾交付各20萬元
  予被告巳○○、庚○○等語屬實。（5） 綜前所述，應認被告
  巳○○、庚○○並無取得子○○所交付款項各20萬元，並於嗣
  後退還之事實。
4.綜前所述，公訴人未能提出積極證據證明被告巳○○、庚○○
  曾為確保興全公司得標，而於納骨塔內部設備統包工程審標及
  投標資格限定上為違背職務之行為，而就被告巳○○、庚○○
  2 人是否曾自子○○交付予丙○○轉交戊○○之款項中，各取
  得20萬元一節，公訴人所提出之證據，尚未足使本院得被告巳
  ○○、庚○○2 人確有收受前開款項之確信，亦查無其他積極
  證據足認被告巳○○、庚○○有公訴人所指上述犯行，抑或有
  與共同被告戊○○、丙○○為前開犯罪事實欄一、部分共同利
  用職務上之機會詐取財物之犯意聯絡或行為分擔，應認被告巳
  ○○、庚○○犯罪尚屬不能證明，應為渠等無罪之諭知。
（二）被告子○○、癸○○、甲○○部分：
1.按貪污治罪條例第11條之行賄罪，係以對於依據法令從事公務
  之人員或受公務機關委託承辦公務之人，關於違背職務之行為
  ，行求、期約或交付賄賂或其他不正利益為成立要件（94年度
  台上字第5965號判決意旨參照）；又貪污治罪條例第11條第1
  項之行賄罪，係以對於依據法令從事公務之人員，關於違背職
  務之行為，行求、期約或交付賄賂或其他不正利益為構成要件
  。若其所以行求、期約或交付賄賂者，非為該公務員關於違背
  職務之行為，即難論以本罪（最高法院94年度台上字第1030號
  判決意旨參照），先予敘明。
2.訊據被告癸○○堅詞否認有於上開時間、地點交付款項予被告
  丙○○之情，辯稱：伊於固名公司擔任業務主任，但伊並未參
  與交付款項予龍潭鄉公所公務人員之事，係事後子○○才告知
  有前開情事，並要求伊負責招標程序作業等事項等語。經查：
  （1） 證人子○○於偵查時僅證稱：被告癸○○擔任固名公司
  之業務主任，因其表示興全公司實際負責人辛○○願與固名公
  司合資投標，以興全公司名義參與投標，伊始透過甲○○與龍
  潭鄉公所主任秘書丙○○洽商協談送交款項一事，伊認為本案
  已經透過甲○○與龍潭鄉公所確認完畢後，始將後續之投標過
  程及細節交由被告癸○○負責等語（見臺灣桃園地方法院檢察
  署96年度他字第239 號卷二第14～21頁），依其所為證言，實
  難認被告癸○○於其與被告甲○○共同與被告丙○○協商交付
  款項作為龍潭鄉公所人員協助興全公司取得納骨塔內部設備統
  包工程代價之際，即已知悉並積極參與該舉，而應認被告癸○○稱伊係於被告子○○與被告丙○○就納骨塔內部設備統包工
  程案商談完畢並交付款項後，始參與關於投標程序之細節運作
  等辯語，非全屬虛枉。（2） 又就交付款項之過程部分，證人
  子○○於本院審理中證稱：「我記得425 萬元是分2 次給，第
  1 次是在甲○○家中，給了200 餘萬元，當時給錢的情形時，
  我跟甲○○還有丙○○坐在甲○○家裡的客廳，我記得我是把
  錢放在客廳桌上，我就先離開了。第二次，我一樣是將錢放在
  甲○○家裡的桌上，我就先走了。」（見本院卷二第233 頁）
  ；證人丙○○於本院審理中則證稱：「…當時有看到子○○在
  場，是由甲○○跟我提出要分利潤給我們，但是怎麼分、分給
  多少人，當時都沒有講。隔了沒有幾天，甲○○又打電話叫我
  去他家喝茶，我去他家之後，我有看到甲○○跟子○○，他們
  2 人其中1 人拿了100 多萬給我，我有收下，第2 次拿錢是在
  甲○○家裡，金額200 多萬左右，這次我確定甲○○有在場，
  至於子○○我不清楚有無在場。」（見本院卷二第131 ～132
  頁），核與其於偵查中證稱：「第1 次就看到子○○在那，子
  ○○當場就交給我一包錢，我收下後，第2 次也是甲○○打電
  話叫我去他家，印象中沒有看到子○○，甲○○拿了一包錢給
  我，並向我表示是子○○要他轉交給我的。」之情節大致相符
  （見臺灣桃園地方法院檢察署96年度他字第239 號卷二第109
  頁）；而證人甲○○則於本院審理中證稱：送錢的時候，是在
  伊家，伊印象中有幾次子○○、丙○○都在場，也有由子○○
  轉交後由伊於家中交付予丙○○的情況等語（見本院卷二第17
  8 ～194 頁），依前開證人子○○、丙○○、甲○○所為證述
  ，亦難認被告癸○○曾參與協談及交付款項予丙○○之過程。
  （3） 證人甲○○固曾於偵查中證稱：交付款項的過程中，被
  告癸○○有時會陪同子○○在現場處理，印象中有一次癸○○
  有在場等語（見臺灣桃園地方法院檢察署96年度他字第239 號
  卷一第191 頁、第194 頁、96年度偵字第17039 號卷第15頁）
  ，然證人甲○○於本院審理中又改稱：「（問：子○○在你家
  付錢的時候，癸○○有無在場？）不確定。」（見本院卷二第
  190 頁）等情，證人甲○○前後反覆其詞，而其偵查中所為證
  言又多為其模糊之印象，且與前開證人子○○、丙○○所述情
  節有異，難單以前開證言為不利於被告癸○○之認定依據，附
  此敘明。（4） 公訴人既未能提出其他積極證據證明被告癸○○有事前知悉並參與前開交付款項之情事，則綜前所述，被告
  癸○○辯稱伊並未參與交付款項予龍潭鄉公所公務人員之事，
  係事後子○○才告知有前開情事等語，非屬無據，應堪採信。
3.又訊據被告子○○、甲○○固坦承有於上開時間、地點交付款
  項予被告丙○○之情。惟查：本案被告戊○○、丙○○為貪圖
  己身利益，基於意圖為自己不法之所有之犯意聯絡，利用其擔
  任龍潭鄉鄉長、主任秘書，職務上可接觸納骨塔內部設備統包
  工程相關公文、簽呈等資料之機會，及被告子○○認鄉長、主
  任秘書可完全掌握、影響納骨塔內部設備統包工程投標成果之
  認知，於93年9 月間，由被告丙○○另向被告甲○○佯稱可透
  過鄉公所人員協助興全公司得標，惟須給付預估總工程經費25
  ％之代價等，經被告甲○○轉達前語後，被告子○○因此陷於
  錯誤，誤認戊○○、丙○○確具有此項能力，不疑有詐而委其
  辦理並交付425 萬元款項，惟被告戊○○、丙○○取得前開款
  項後，並未指示龍潭鄉鄉公所公務人員為協助興全公司得標之
  行為，亦未實際為其他協助興全公司得標之作為，而無在職務
  範圍內不應為而為，或應為而不為之違背職務之行為等情，均
  已經本院認定如前所述。揆諸前揭說明，貪污治罪條例第11條
  既僅對於違背職務之行為，行求、期約或交付賄賂或其他不正
  利益者，有加以處罰之規定，而對於職務上之行為收受賄賂者
  ，法律並無處罰明文。是被告子○○、甲○○所為前揭所為，
  自與貪污治罪條例第11條構成要件有間，至為明確。
4.本案蒞庭公訴人固認被告甲○○與被告丙○○、戊○○有共同
  犯意聯絡，應該當於貪污治罪條例之罪等語，惟查：（1） 被
  告甲○○係受子○○委託，於93年9 月間與丙○○聯繫，並陪
  同子○○前往龍潭鄉公所及戊○○之住處洽談關於系爭標案之
  事宜，於事後經子○○授權與丙○○討論關於送錢之事，再於
  協談完畢後，於93年10月間，受子○○委託，2 次約丙○○至
  其住所，分別由子○○親自交付或由子○○託其轉交款項予丙○○，已如前述，依前開事件發生經過，應認被告甲○○係受
  子○○委託，始與丙○○聯絡、洽商關於送款事宜，再被告甲○○因協調本案而自子○○處收受仲介費一事，經共同被告即
  證人子○○證述明確，且為被告甲○○所不否認，亦足以認定
  被告甲○○所擔任之角色為代表子○○一方之聯絡窗口。（2
  ）再就丙○○如何協助興全公司取得標案乙節，被告甲○○已
  多次陳稱其並不知情，而共同被告即證人丙○○、戊○○於歷
  次證述中，亦均從未指稱被告甲○○知悉渠等僅係佯稱可協助
  興全公司取得標案，而於收受款項後從未實質指示龍潭鄉公所
  公務員或其他人員為協助興全公司得標之舉，亦從未指訴被告
  甲○○有何配合渠等利用職務上之機會，詐取子○○財物之客
  觀行為，據此應認前開公訴人所為主張係屬無理由。
5.此外，復查無其他證據足認被告子○○、甲○○、癸○○涉有
  貪污治罪條例第11條第1 項之對於公務員違背職務行為而行賄
  之犯行，既不能證明被告子○○、癸○○、甲○○犯罪，揆諸
  前開說明及法條規定，應為被告子○○、癸○○、甲○○無罪
  之諭知。
四、被告己○○、丁○○被訴違反貪污治罪條例部分（即參、一
    、（二）部分）：
1.訊據被告己○○坦承有於上開時間、地點交付賄款予被告卯○○、丑○○、壬○○及寅○○之情，而被告丁○○固坦承曾於
  前開時間陪同被告己○○前往卯○○、丑○○、壬○○、寅○○等人住處一事，惟矢口否認伊曾參與交付款項予前開評選委
  員之事，辯稱：伊僅係應己○○要求陪同其前往前開評選委員
  住處，至於己○○是否曾交付賄款予前開評選委員，伊並不知
  情，伊與己○○並無行賄之犯意聯絡及行為分擔等語云云。然
  查：（1） 本案被告丁○○於案發當日陪同被告己○○前往被
  告卯○○、丑○○、壬○○及寅○○等人住處，由被告己○○
  向前開被告介紹和盛公司產品一事，為被告丁○○所不否認，
  亦經共同被告即證人己○○、卯○○、丑○○及寅○○於偵查
  及本院審理中證述明確，堪信屬實。（2） 被告丁○○長期擔
  任村長職務，人生歷練及社會經驗應屬豐富，於系爭標案辦理
  投標日前，經投標之廠商己○○委託伊陪同前往評選委員之住
  處，當可推知被告己○○不僅係單純介紹和盛公司產品，而可
  能另為賄賂評選委員交付利益之舉，被告丁○○於本院審理中
  辯稱其對於被告己○○所為之舉毫無知悉，顯與常情有違，再
  核以被告丁○○於偵查中曾陳述：「…我與己○○去拜訪寅○○時，有看到己○○拿了一疊現金要給寅○○…」及「…最後
  拜訪卯○○的過程中，有聽到卯○○說骨灰罈利潤應該很高，
  如果沒有100 萬元以上的好處不會支持該產品順利得標」等語
  （見臺灣桃園地方法院檢察署96年度他字第239 號卷一第56～
  66頁），應認被告丁○○對於被告己○○擬於當日交付賄款予
  卯○○等評選委員之舉知之甚詳。（3） 再證人即共同被告己○○於偵查中即證稱：「壬○○、寅○○表示拒絕，所以這兩
  個人是我當場硬塞或透過丁○○轉交給他們。」等語（見臺灣
  桃園地方法院檢察署96年度他字第239 號卷二第161 頁、97年
  度偵字第17309 號卷第52～53頁），核與證人即共同被告寅○○於偵查中證稱：「丑○○、丁○○帶同和盛公司廠商代表己○○來拜訪我，向我說明該廠商產品之優點，並希望我在評選
  時支持他們公司，當時在場的丁○○向我表示，如果投標給這
  家公司，他們願意給我紅包，丁○○偷偷叫我到廁所旁邊拿出
  一包紅包要給我，沒有說紅包內裝的是何物，但我一看就直覺
  裡面是錢。」（見臺灣桃園地方法院檢察署96年度他字第239
  號卷二第86～92頁）等語相符，應認本案被告丁○○於陪同被
  告己○○前往被告寅○○住處時，曾負責交付賄款10萬元予被
  告寅○○乙節。（4） 本案共同被告即證人寅○○固於本院審
  理中另改稱：「己○○跟另一個廠商代表叫我到後面要拿東西
  給我，我在調查局的時候說是丁○○，是因為在當天之前，我
  不認識丁○○，另外一個廠商代表的身材跟丁○○很像，所以
  我當時記錯了。」等語（見本院卷三第184 頁），而共同被告
  即證人己○○亦於本院審理中改稱：「我去找丁○○時，並沒
  有跟丁○○說我打算要行賄村長，拿錢給丑○○、壬○○、寅
  ○○和卯○○的時候，丁○○都跑到外面去，人不在現場。」
  等語，然觀諸共同被告即證人寅○○於審理中亦證稱：「（問
  ：當時他帶廠商來找妳的時候。誰先開口，講些什麼話？）丑
  ○○先開口，他就跟我介紹這些人，就說每個人叫什麼名字，
  包括丁○○在內，他說丁○○就是彭村長。」等語（見本院卷
  三第186 頁），應認即便證人寅○○於本案發生前並未見過被
  告丁○○，於案發當日被告丑○○等人前往拜訪時，被告丑○○亦已介紹被告丁○○為「彭村長」，明確表示被告丁○○之
  身分並非參與投標之廠商，即便寅○○因與被告丁○○不熟識
  而未能清楚記憶被告丁○○之長相與陪同前往拜訪之廠商代表
  之區隔，然對於「身分」本身應無誤認之可能性，若真係和盛
  公司之廠商代表負責交付賄款，則證人寅○○於偵查中，當應
  證述係「廠商代表」交付款項，而非明確證述係由「丁○○」
  交付款項之事實，再參諸證人寅○○於偵查中曾陳述：當日係
  「丑○○」、「丁○○」帶著「廠商代表」來拜訪等語，亦應
  認其可明確區別被告丁○○及當日拜訪之其他人等，證人寅○○於本院審理中所為證詞，顯係事後維護被告丁○○之語，堪
  難採信；又證人己○○於偵查中歷次均證述被告寅○○之賄款
  可能係由被告丁○○轉交等語，依調查之初其對於本案之印象
  應屬較為深刻，而其與被告丁○○亦無仇恨，當無故意誣陷被
  告丁○○之動機，若為避免本案陪同其前往之廠商代表身分曝
  光，亦僅須表示係由其自己將賄款交付予被告寅○○即可，而
  無須陳稱係由被告丁○○轉交之語，其於本院審理中所為證詞
  ，亦屬事後維護被告丁○○之證言，亦難採信，附此敘明。（
  5） 綜前所述，應認被告丁○○不僅對於被告己○○擬於當日
  交付賄款予卯○○等評選委員之舉知之甚詳，甚而積極參與負
  責交付賄款予被告寅○○之舉，其辯稱其對被告己○○之舉毫
  無知悉等辯語，屬臨訟卸責之詞，堪難採信。
2.依前所述，被告己○○及丁○○固有共同於上開時間、地點交
  付款項予被告卯○○、丑○○、壬○○及寅○○之情。惟查：
  本案被告卯○○、丑○○、壬○○及寅○○並無在職務範圍內
  不應為而為，或應為而不為之違背職務之行為等情，均已經本
  院認定如前所述。揆諸前揭說明，貪污治罪條例第11條既僅對
  於違背職務之行為，行求、期約或交付賄賂或其他不正利益者
  ，有加以處罰之規定，而對於職務上之行為收受賄賂者，法律
  並無處罰明文。是被告己○○、丁○○所為前揭所為，自與貪
  污治罪條例第11條構成要件有間，至為明確。此外，復查無其
  他證據足認被告己○○、丁○○涉有貪污治罪條例第11條第1
  項之對於公務員違背職務行為而行賄之犯行，既不能證明被告
  己○○、丁○○犯罪，揆諸前開說明及法條規定，應為被告己○○、丁○○無罪之諭知。
五、被告丙○○、子○○、癸○○、甲○○被訴共同恐嚇取財部
    分（即參、一、（三）部分）：
1.訊據被告丙○○、子○○、癸○○、甲○○均矢口否認有何恐
  嚇取財犯行。被告丙○○固坦承因固名公司未得標後循各項管
  道要求鄉公所廢標，而和盛公司亦於94年5 月份來文要鄉公所
  履約，伊希望工程得以順利進展，遂依和盛公司負責人己○○
  之要求，於94年6 、7 月間，3 次帶領己○○前往石門水庫附
  近之咖啡廳與興全公司之代表等人商談，嗣於94年9 至12月間
  ，數次帶領己○○前往甲○○設於龍潭鄉烏林村之住所，交付
  現金予甲○○等情，惟辯稱：在石門水庫附近的咖啡廳，伊並
  未參與兩方協談，亦未與被告子○○、癸○○、甲○○基於共
  同恐嚇取財之犯意聯絡，向己○○表示若興全公司持續申訴，
  本工程合約可能會取消等語；被告癸○○固坦承曾於94年6 月
  間某日，與辛○○、甲○○及和盛公司代表等人共同前往石門
  水庫附近咖啡廳1 次，並於94年9 月至12月間，依被告子○○
  之指示分3 次前往甲○○住處取回和盛公司所交付之款項共69
  0 萬元等情，惟辯稱：伊沒有進去咖啡廳裡面，兩方協談的情
  形伊不清楚，伊亦未與被告丙○○、子○○、甲○○等人共同
  基於恐嚇取財之犯意聯絡，以表示將會繼續申訴本案之方式對
  己○○為恐嚇取財之犯行，伊僅係事後自子○○處得知和盛公
  司願意給付和解金作為興全公司不再續為異議之對價等語；被
  告子○○固坦承曾於94年6 月間某日，與辛○○、甲○○及和
  盛公司代表等人共同前往石門水庫附近咖啡廳內協談1 次，且
  於94年9 至12月間，分3 次透過甲○○收受和盛公司交付共69
  0 萬元之現金等情，惟辯稱：伊僅參與1 次協商程序，而該次
  聚會雙方僅談了2 、3 分鐘即不歡而散，伊從頭到尾均未說話
  ，事後伊亦未與被告丙○○、甲○○、癸○○共同基於恐嚇取
  財之犯意聯絡為恐嚇己○○之犯行，之後的聯繫都是透過辛○○等人去協談，伊不清楚己○○係基於如何動機而付款等語；
  而被告甲○○固坦承曾於94年6 、7 月間，帶領興全公司之代
  表等人至石門水庫附近之咖啡廳與和盛公司之代表等人商談，
  嗣於94年9 至12月間，於伊住處分3 次收受己○○交付之現金
  後，轉交予子○○、癸○○等人之情，惟否認曾為恐嚇取財之
  犯行，辯稱：在石門水庫附近咖啡廳內，僅辛○○負責與和盛
  公司代表協談，事後協談之事亦非由伊負責，伊並未與共同被
  告子○○、癸○○、丙○○等人基於共同恐嚇取財之犯意聯絡
  ，向己○○表示，若己○○不支付和解金，和盛公司在本工程
  會不順利等語，至於己○○事後如何達成交付690 萬元予興全
  公司之決議，伊並不清楚等語。則此部分主要爭點應為：（1
  ）被告丙○○是否有具體參與告訴人己○○與興全公司之代表
  等人間協商過程，而與其他被告有恐嚇取財之犯意聯絡及行為
  分擔？（2） 被告子○○、癸○○、甲○○是否有共同恐嚇取
  財之犯意聯絡及行為分擔？告訴人己○○主動交付690 萬元是
  基於何動機而交付前開金錢？
2.查證人己○○於94年9 月初、11月初及12月初某日，在被告丙○○帶領下，至被告甲○○位於龍潭鄉烏林村之住所，分3 次
  交付共690 萬元現金予被告甲○○，再由被告甲○○通知被告
  子○○、癸○○前來取款，除其中120 萬元分予固名公司合資
  參與該統包工程標案之興全公司股東辛○○外，另餘款約500
  多萬元，則由被告子○○納為己有等情，業據被告子○○、癸○○、甲○○、丙○○所坦承，並經證人己○○於縣調站、檢
  察官偵查中及本院審理中證述明確（見臺灣桃園地方法院檢察
  署96年度偵字第17309 號卷第52～55頁、本院卷三第223 頁）
  ，核與證人吳美貌於縣調站、檢察官偵查中之證述（見臺灣桃
  園地方法院檢察署96年度他字第239 號卷一第126 ～128 頁、
  第135 ～138 頁）、證人辛○○於縣調站、檢察官偵查中及本
  院審理中之證述（見同前偵字卷第175 ～184 頁、本院卷三第
  273 ～279 頁）互核相符，並有固名公司帳冊明細（見臺灣桃
  園地方法院檢察署96年度他字第239 號卷一第113 ～115 頁）
  、彰化商業銀行霧峰分行96年1 月8 日彰霧字第0960084 號函
  附和盛金屬家具有限公司交易明細（見臺灣桃園地方法院檢察
  署96年度聲搜字第33號卷第59～61頁），固堪信屬實，核先敘
  明。
3.被告丙○○部分：（1） 經查，證人己○○於本院審理中證稱
  ：和盛公司得標後，龍潭鄉公所一直遲未與和盛公司簽約，主
  要的原因是有其他廠商一直在異議，後來和盛公司也寫異議函
  ，才正式簽約。簽約後，和盛公司開始投資進行工程，依照進
  度進貨生產，但是這中間一直有人在對該標案異議，除依照法
  定程序去行政院公共工程委員會申訴，也有到立法院或者鄉公
  所陳情，造成和盛公司很大的困擾，經丙○○告知伊才知悉是
  興全公司一直異議，丙○○又表示希望伊想辦法跟興全公司談
  談。伊一方面覺得事情這樣拖下去不是辦法，且也投資很多錢
  下去，希望鄉公所能夠履約，乾脆伊來自己處理，但伊不知道
  興全公司的代表為何人，才要求被告丙○○幫忙聯絡。嗣於94
  年6 月21日、6 月27日及7 月7 日，伊請丙○○帶伊去石門水
  庫咖啡廳與興全公司的代表會合等語（見本院卷三第218 ～23
  3 頁），核與共同被告即證人甲○○於本院審理中證稱：未得
  標後，子○○說他們向公共工程委員會申訴，又準備向桃園地
  方法院提告，勝訴機率很大，足以把標案撤銷重標，後來丙○○才打電話給伊，說和盛公司拜託他請伊聯絡與固名公司商談
  和解之事，伊即負責聯絡子○○等人商談和解一事，約於石門
  水庫附近的咖啡廳見面，次數大約有2 、3 次等語（見本院卷
  三第192 頁、第281 ～285 頁）及共同被告即證人子○○、癸○○、證人辛○○於偵查及本院審理中均證稱：本件工程未得
  標後，渠等係以興全公司名義，以評選結果不公平及評選委員
  遴選不符規定為由，向行政院公共工程委員會提起申訴並與龍
  潭鄉公所協調賠償事宜，嗣後經甲○○告知和盛公司有意願協
  談，希望興全公司不要再異議，渠等才前往石門水庫附近之咖
  啡廳與己○○見面協商，協談前並未與龍潭鄉公所人員事先聯
  絡（見臺灣桃園地方法院檢察署96年度他字第239 號卷二第5
  ～6 頁、第11～12頁、第15～16頁、第26～27頁、第130 頁、
  第176 ～178 頁、第181 ～182 頁、96年度偵字第17309 號卷
  第33～34頁、第38頁、本院卷二第227 ～229 頁、本院卷三第
  274 ～279 頁）等語相符，則足認被告丙○○辯稱本件係因固
  名公司未得標後循各項管道要求鄉公所廢標，而興全公司又頻
  頻要求鄉公所履約，伊希望工程得以順利進展，始依和盛公司
  負責人己○○之要求，於94年6 、7 月間，3 次帶領己○○前
  往石門水庫附近之咖啡廳與興全公司之代表等人商談，而非係
  伊事先與其他共同被告子○○、癸○○、甲○○同謀向己○○
  恐嚇取財後，主動聯絡己○○要求其支付款項予子○○等辯語
  ，非全屬虛枉。（2） 又查，證人己○○於本院審理中明確證
  稱：第1 次去的時候，伊坐在別桌，丙○○跟興全公司的代表
  打招呼，講不到1 分鐘，丙○○告知伊對方要1500萬元，伊表
  示不可能並說「主秘我們走了」，當時丙○○沒有要求伊再談
  談看或要伊再出價。後來在6 月27日及7 月7 日2 天，伊又請
  丙○○帶伊去石門水庫咖啡廳與興全公司的代表碰面，就其印
  象丙○○應該沒有參與協談的過程，對方一直開價都是1000多
  萬元，伊都拒絕了。後來都是甲○○用電話聯絡跟伊接洽，沒
  有其他人，最後談妥用690 萬元妥協時，伊忘記丙○○是否在
  場，後來伊分2 、3 次去甲○○那邊交付現金，都是由伊拜託
  丙○○帶伊過去，因為伊不認識路。丙○○沒有說過「這個工
  程做不下去的話，你的公司會倒」之類的話，這是伊自己想的
  等語（見本院卷三第218 ～233 頁），而共同被告即證人甲○○亦於本院審理中證稱：「…有一次丙○○有在現場，因為這
  件事與他無關，他去別處喝他的咖啡。…（在協商的過程中）
  丙○○根本沒有參與，他只是好意打電話跟我說和盛公司有意
  要跟興全公司談和解。…在石門水庫附近這幾次協調，己○○
  都沒有同意要給錢，是到後來才同意給子○○等人690 萬元。
  …己○○送錢來我家的時候，因為他不知道路，請丙○○帶路
  。」（見同前本院卷第281 ～284 頁）、於本院訊問時曾陳稱
  ：「…在我們協調的過程中，我沒有聽說丙○○有向己○○說
  如果（興全公司）繼續申訴，工程合約可能會被取消」等語（
  見本院卷一第52頁），再參諸共同被告子○○、癸○○及證人
  辛○○於偵查及本院審理中就渠等於94年6 月間曾在石門水庫
  附近與己○○協談之過程，亦均未提及被告丙○○有何積極參
  與協商要求己○○支付款項予子○○等人之情節（見臺灣桃園
  地方法院檢察署96年度他字第239 號卷二第5 ～6 頁、第11～
  12頁、第15～16頁、第26～27頁、第130 頁、第176 ～178 頁
  、第181 ～182 頁、96年度偵字第17309 號卷第33～34頁、第
  38頁、本院卷二第227 ～229 頁、本院卷三第274 ～279 頁）
  ，及被告子○○於本院訊問時曾陳稱：「本案由己○○和盛公
  司得標後，他確實有給我們690 萬元，這是我跟興全公司辛○○共同的決定，與丙○○無關。」（見本院96年度聲羈字第55
  7 號卷第17～18頁）等語，足認己○○與興全公司代表辛○○
  及其他共同被告子○○、癸○○、甲○○等人在石門水庫附近
  咖啡廳為3 次協商程序中，被告丙○○並未積極參與協調協商
  之過程，而該3 次協商未成後，被告丙○○亦未再與己○○聯
  繫討論關於給付「賠償款項」予子○○等人，而僅於己○○已
  與子○○等人談妥並達成支付690 萬元之合意後，始依己○○
  之委託，陪同己○○前往被告甲○○住處交付金錢等情。（3
  ）公訴人固以：證人己○○於偵查中曾證稱：丙○○找我到鄉
  公所主任辦公室，主動向伊表示雖然伊標到工程，但興全公司
  一直在異議，工程沒辦法進行，請伊自己與興全公司解決這件
  事情，隔沒多久丙○○又主動打電話給伊，約伊一起到石門水
  庫附近的咖啡廳與興全公司的代表協商。在咖啡廳裡，由丙○○兩邊溝通，但因金額過高，協商都沒有成果。當時丙○○一
  直拜託伊，並說對方如果一直異議下去，伊工程會不好做，若
  合約被終止，伊的損失更大。伊也不知道為何得標後，要交付
  金錢給興全公司，伊只是依照丙○○之指示交錢等語（見臺灣
  桃園地方法院檢察署96年度他字第239 號卷一第161 ～165 頁
  、第169 ～171 頁、96年度偵字第17309 號卷第52～55頁）及
  證人甲○○於偵查中證稱：龍潭鄉納骨塔案開標後，興全公司
  意外未得標，便向行政院公共工程委員會申訴成功，興全公司
  有意向法院控告龍潭鄉公所，龍潭鄉公所主任秘書丙○○以工
  程急迫性為由，出面找興全公司及和盛公司談和解，丙○○之
  後即打電話約興全公司辛○○、和盛公司己○○、固名公司人
  員及伊本人，在石門水庫邊的一家庭園造景咖啡廳聚會進行協
  商，席間丙○○希望興全公司不要控告龍潭鄉公所，並提出和
  盛公司支付若干和解金，以達到興全公司不提出訴訟之要求，
  但是和盛公司不接受，之後在同一地點，同樣由丙○○召集進
  行協商約2 、3 次，但均未達成賠償金額之共識等語（見臺灣
  桃園地方法院檢察署96年度他字第239 號卷一第187 ～189 頁
  ），推論被告丙○○係基於與被告子○○、癸○○、甲○○共
  同恐嚇取財之犯意聯絡，主動要求己○○與興全公司及子○○
  等人協商，並積極參與協商，致使己○○心生畏懼，擔心龍潭
  鄉公所會以興全公司不斷申訴為由，逕行取消本標案之工程契
  約，使和盛公司蒙受重大損失而同意支付共690 萬元予子○○
  等人之情，然查：證人甲○○於本院審理中業已明確證稱被告
  丙○○係受己○○之託請伊幫忙聯絡子○○等人進行協談，協
  談中被告丙○○並未積極介入，伊於偵查中為前開證言，係因
  伊當時不曾上過調查站，很緊張，調查員問話伊不知道如何回
  答之原因（見本院卷三第282 頁），衡情被告甲○○既為積極
  介入和盛公司與子○○等人間協商支付此筆款項之核心成員（
  詳如後述），於案發之初接受調查之際，因心態緊張希望藉由
  將兩造協商之導因及過程推由擔任公務人員之丙○○負責，而
  減輕本身之責任，實非難想像，應認其於本院審理中所為證言
  較屬可採，而不得將其於偵查中所為證言作為對被告丙○○不
  利認定之依據；而證人己○○亦業於本院審理中明確證稱本案
  係伊主動要求被告丙○○聯絡興全公司代表，而3 次協談破裂
  後，被告丙○○並未繼續要求或安排伊進行協調，事後伊均係
  與被告甲○○聯繫協商等語，併參諸該名證人於偵查中亦均一
  再證稱：協談中均係由被告甲○○負責進行協商，事後伊係與
  被告甲○○談成支付690 萬元事宜，並因不清楚被告甲○○之
  住處，才主動要求被告丙○○偕同其前往等語（見臺灣桃園地
  方法院檢察署96年度他字第239 號卷一第52～53頁、第161 ～
  165 頁、第169 ～171 頁、96年度偵字第17309 號卷第52～55
  頁），足認縱被告丙○○曾有主動向己○○提及希望其與興全
  公司協談和解一事，但實際上安排見面協商之事宜，係經己○○主動要求始由被告丙○○聯繫被告甲○○而為安排，而協商
  進行程序中及協商破裂後，被告丙○○亦未進一步要求己○○
  支付和解金予興全公司，再事後被告丙○○再偕同己○○為支
  付現金款予甲○○，亦係出於己○○之請託等節，則證人己○○於偵查中陳稱其支付款項予興全公司係出於被告丙○○之指
  示等語，顯與事實有違，亦難以此為不利於被告丙○○認定之
  依據；末以本案興全公司以龍潭鄉公所辦理「龍潭鄉公墓公園
  納骨堂內部設備及附屬工程統包工程」採購案違反政府採購法
  之規定提出異議並向行政院公共工程委員會提出申訴，於94年
  5 月20日經該會以訴940056號審議判斷書認龍潭鄉公所辦理該
  標案之評選程序難謂無違反法令之處，應依政府採購法第85條
  第1 項規定另為適法之處置等情，有該審議判斷書在卷可參（
  見本院卷二第32～38頁），則被告丙○○縱於得知該審議結果
  後，於言談之間，向己○○提及興全公司若續為異議，該工程
  合約可能被終止等語，亦非無僅係將行政院公共工程委員會審
  議結果告知得標廠商之可能性，被告丙○○辯稱伊係本於希望
  工程得以順利進展之動機，安排己○○與子○○等人協商會面
  亦非全無可能性，本難單以被告丙○○曾為前開之語，即遽以
  推論被告丙○○係出於與被告子○○、癸○○、甲○○共同恐
  嚇取財之犯意，為使己○○心生恐懼始陳稱合約可能被取消等
  語。（4） 綜前所述，本案被告丙○○係依和盛公司負責人己○○之要求，於94年6 、7 月間，3 次帶領己○○前往石門水
  庫附近之咖啡廳與興全公司之代表等人商談，而於前開3 次協
  商之間，被告丙○○並未積極參與協調協商之過程，該3 次協
  商未成後，被告丙○○亦未再與己○○聯繫討論關於給付「和
  解金」或「賠償款項」予子○○等人之事宜，而僅於己○○已
  與子○○等人談妥並達成支付690 萬元之合意後，始依己○○
  之委託，陪同己○○前往被告甲○○住處交付金錢，則應認被
  告丙○○參與程度，僅止於依己○○要求聯絡協談地點、時間
  ，並於協商完成後，依己○○請託帶領其至甲○○住處支付款
  項等事宜，再己○○支付之690 萬元款項，亦均由子○○等人
  取得，而被告丙○○則係分毫為取（見前參、五、2 部分），
  實難以被告丙○○知悉和盛公司曾與子○○等人協商和解事宜
  及支付690 萬元和解金等節，即認被告丙○○有何與被告子○○、癸○○、甲○○共同依恐嚇取財之犯意聯絡為恐嚇取財之
  行為使己○○支付款項之舉，公訴人亦未能提出其他積極證據
  證明被告丙○○有前開犯行，應就此部分為被告丙○○無罪之
  諭知。
4.被告子○○、癸○○、甲○○部分：（1） 經查，本案被告子
  ○○、癸○○、甲○○於興全公司意外未標得系爭統包工程標
  案後，曾以本標案家屬、村長代表身分之評選委員資格不符為
  由，陸續以興全公司名義向龍潭鄉公所、行政院公共工程委員
  會提出申訴、異議，並於嗣後參與己○○與興全公司代表辛○○等人於94年6 月21日、6 月27日及7 月7 日之協商程序至少
  一次，渠等明知和盛公司與興全公司間並無債務關係，卻仍於
  協商程序中向己○○要求支付1500萬元或至少1200萬元之和解
  金，作為興全公司不再循異議或提出訴訟等方式要求龍潭鄉公
  所將系爭統包工程廢標後重為招標之代價，而協談破裂未成後
  ，被告癸○○即向己○○表示將會繼續申訴本案，並由被告子
  ○○、癸○○授權被告甲○○續為協調，由被告甲○○多次以
  電話與己○○聯絡，並詢問己○○截標後和盛公司工程會好做
  嗎？等語，嗣於94年8 月間，由己○○與被告甲○○協商談妥
  由己○○支付690 萬元，旋於同年9 月至12月間，收受己○○
  支付之690 萬元現金（過程詳如前參、五、2 部分）等情，業
  據證人己○○於偵查及本院審理中證述明確（見臺灣桃園地方
  法院檢察署96年度他字第239 號卷一第52～53頁、第161 ～16
  5 頁、第169 ～171 頁、96年度偵字第17309 號卷第52～55頁
  、本院卷三第192 頁、第281 ～285 頁），核與證人辛○○於
  偵查及本院審理中證述（見臺灣桃園地方法院檢察署96年度他
  字第239 號卷一第176 ～178 頁、第181 ～182 頁、本院卷三
  第273 ～279 頁）相符，並有扣案之己○○記事本（見臺灣桃
  園地方法院檢察署96年度他字第239 號卷一第167 頁）在卷可
  參，堪信屬實。（2） 又：被告甲○○固辯稱：在石門水庫
  附近咖啡廳內，僅辛○○負責與和盛公司代表協談，事後協談
  之事亦非由伊負責，伊並未向己○○表示若己○○不支付和解
  金，和盛公司在本工程會不順利等語，至於己○○事後如何達
  成交付690 萬元予興全公司之決議，伊並不清楚云云，然查：
  證人己○○於偵查中證述：94年6 月間在石門水庫附近咖啡廳
  協商之際，均係由甲○○負責兩方協調。協商破裂後，甲○○
  一直打電話給伊，問伊究竟要不要與興全公司和解，並說伊這
  樣子搶標，工程會不好做等語，事後伊有向甲○○表示可以支
  付700 萬元解決，但興全公司一直不願接受，後來甲○○表示
  興全公司願意以800 萬元達成協議等語（見臺灣桃園地方法院
  檢察署96年度他字第239 號卷一第161 ～165 頁、第169 ～17
  1 頁、96年度偵字第17309 號卷第52～55頁），而於本院審理
  中亦明確證述：幾次協談中，主談的人大部分都是甲○○，沒
  有談成功以後，甲○○常打電話說當初是他的案子，和盛公司
  卻截標，做工程會順利嗎等語，在協調和解金的過程中，對口
  單位只有甲○○，談成690 萬元妥協時，也是跟甲○○談的，
  因為細節都是與甲○○協談，所以最後支付款項時也是交給甲○○等語（見本院卷三第218 ～233 頁），衡證人己○○於本
  案發生前與被告甲○○並無怨仇，亦知悉其所支付之款項係由
  興全公司等人取得，而非由甲○○全納為己有之事實，實無為
  誣陷被告甲○○入罪而謊編前開證言之動機。又共同被告子○○、癸○○等人於偵查及本院審理中均陳稱渠等之對口單位即
  為被告甲○○，事後亦係由被告甲○○告知和盛公司願給付69
  0 萬元等語（見臺灣桃園地方法院檢察署96年度他字第239 號
  卷二第5 ～6 頁、第11～12頁、第15～16頁、第26～27頁、第
  130 頁、本院卷二第194 頁、第227 ～229 頁、96年度偵字第
  17309 號卷第33～34頁、第38頁），而系爭690 萬元款項係由
  被告甲○○收受後再聯絡被告子○○、癸○○前來其住處取回
  等情，亦為被告甲○○所不否認，若被告甲○○僅曾參與兩方
  於石門水庫附近咖啡廳協商之程序，而於該數次協談未成後，
  即未再參與此事，則實難想像證人己○○於協商未成後已經過
  3 月餘，雙方又未聯絡之情形下，竟願意於94年9 月起，將如
  此龐大金額交付予一不熟識之人由其代為轉交之可能性；再被
  告甲○○於偵查及本院審理中亦坦承曾於己○○同意支付子○○等人690 萬元後，其自該690 萬元款項中取得40萬元做為酬
  勞等語（見臺灣桃園地方法院檢察署96年度偵字第17309 號卷
  第43～44頁、本院卷二第192 頁），若被告甲○○未曾負責兩
  造協商事宜，並積極參與其中過程，亦難認被告子○○有何支
  付40萬元報酬予被告甲○○之動機，綜合前開各點，應認被告
  甲○○確實曾積極參與被告己○○與興全公司代表等人在石門
  水庫附近咖啡廳協商之過程，且於協談未成後，仍多次以電話
  與己○○聯繫要求其支付和解金予興全公司，陳稱己○○截標
  將導致工程不好做等語與事實相符，被告甲○○所辯堪難採信
  。被告癸○○固辯稱：伊僅於94年6 月間前往石門水庫附近
  之咖啡廳1 次，但沒有進去咖啡廳裡面，兩方協談的情形伊不
  清楚，伊亦未向己○○表示將會繼續申訴本案云云。然查，證
  人辛○○於偵查中證述：龍潭納骨堂統包工程案決標之後，興
  全公司沒有得標，癸○○以興全公司之名義申訴並與龍潭鄉公
  所協調，經龍潭鄉公所決定賠償，但是只有幾萬元，伊確實有
  去過一次石門水庫附近的咖啡廳，當時癸○○來找伊一起去，
  到咖啡廳時甲○○已經在場，隨後和盛公司的人也進來，癸○○就問和盛公司的人說：「你要怎麼處理？」；和盛公司代表
  回答：「我是正常得標為何要處理？」；癸○○又說：「如果
  你不處理，我會繼續對招標的過程提出申訴、申請仲裁。」；
  和盛公司代表當時也很強硬地回說：「你就去申訴好了。」，
  並且掉頭就走等語（見臺灣桃園地方法院檢察署96年度他字第
  239 號卷一第176 ～178 頁、第181 ～182 頁），嗣於本院審
  理中又證稱：投標之後於94年間，伊曾經到龍潭某家咖啡廳去
  ，原因是固名公司楊總經理某天跟伊說希望伊陪著去跟龍潭這
  邊或公所的人談賠償的事情。伊在交流道那邊跟子○○、癸○○會合後，就一起到咖啡廳，在咖啡廳裡，甲○○就直接和癸○○談，後來和盛公司的人進來問渠等希望賠償多少錢，伊及
  癸○○就一起表示希望賠償一千餘萬元，但對方不願意，當下
  就不歡而散，癸○○曾表示要繼續走正常程序等語（見本院卷
  三第273 ～279 頁），衡諸證人辛○○與固名公司子○○、癸○○等人因合作投資系爭標案而互為熟識，尤其合作細節部分
  均由癸○○與其商討，對於被告癸○○之容貌當屬熟悉，而無
  誤認之可能性，亦無故意編造不實證言陷被告癸○○於不利益
  之動機，其所為證言亦與被告癸○○於縣調站及檢察官偵訊中
  亦曾坦白承認：於龍潭咖啡廳協商之際，伊曾詢問和盛公司代
  表如何處理此標案一事，經己○○表示該標案係合法得標，毋
  須處理後，伊即表示：如果是這樣，公司就會對決標過程繼續
  提出異議等語，後來雙方即不歡而散等語（見臺灣桃園地方法
  院檢察署96年度他字第239 號卷二第5 ～6 頁、第11～12頁、
  96年度偵字第17309 號卷第38頁）相符，其證言應屬可信，應
  認被告癸○○曾參與與和盛公司協商過程，且於協商破裂後表
  示將繼續提起申訴、申請仲裁等語，被告癸○○空言所為前開
  辯解，堪難採信。被告子○○、癸○○固又辯稱：渠等僅參
  與1 次協商程序，而該次聚會雙方僅談了2 、3 分鐘即不歡而
  散，事後渠等並不知悉甲○○、辛○○等人是否又另與己○○
  為協商，渠等亦不清楚己○○係基於如何動機而付款云云，然
  查：證人己○○固於本院審理中證稱伊不記得在石門水庫附近
  咖啡廳協調之際，被告子○○、癸○○是否在場，伊沒有印象
  ，而事後其對口單位只有甲○○等語（見本院卷三第227 頁、
  第230 頁），然證人己○○與被告子○○、癸○○僅有一面之
  緣，於本院審理中以證人身分出庭作證之時間，已距離協談之
  際約經過4 年許，對於該2 人是否曾前往協談及所為言語並無
  印象，與常情並無相違，而商談協調一事，非屬必須由本人出
  面，而不得以另授權甲○○之方式進行之，自難以證人己○○
  前開證述，即遽以推論被告子○○對於協調後被告甲○○仍多
  次致電己○○告知「工程可能會不好做」並續為協調支付和解
  金一事毫無知悉，自屬當然，核先敘明；又參諸固名公司經理
  癸○○與興全公司辛○○商談合作以興全公司名義參與龍潭鄉
  納骨塔內部設備統包工程之內容，為雙方各出資押標金200 萬
  元，施工材料費用由雙方平均分擔，利潤由雙方均分，然投標
  作業開始之前，興全公司只負責借牌給被告癸○○，其餘投標
  所需文件、簡報資料、前置作業等費用部分，興全公司僅就聘
  請建築師、製造模型、材料送驗及人員出差等部分出資約100
  萬元餘，其餘費用均係由固名公司出資，未得標後，亦係由癸○○以興全公司名義提出申訴、異議等程序之情，業據證人辛○○於偵查及本院審理中證述明確（見臺灣桃園地方法院檢察
  署96年度他字第239 號卷一第176 ～178 頁、第181 ～182 頁
  、本院卷三第273 ～279 頁），足認固名公司與興全公司間固
  有合作投資參與龍潭鄉納骨塔內部設備統包工程標案之關係，
  但就經濟層面而言，投標之前付出之成本、費用，絕大部分係
  由固名公司支付，興全公司意外未得標之結果，造成固名公司
  子○○等人之經濟上損失較興全公司辛○○等人為鉅，據此應
  可推論，子○○、癸○○等人透過甲○○尋求投標部分已造成
  之經濟上損失及可能獲得利潤填補之動機及需求，相較於辛○○而言，應屬較為強烈；又細譯證人辛○○於本院審理中證述
  ：「咖啡廳的事情經過好幾個月以後，和盛公司有提議以690
  萬元和解，公司內部開會同意以該金額和解，當時子○○、癸○○都在。」等語（見本院卷三第276 ～277 頁），再參諸協
  談破裂後，己○○係多次與甲○○協談，而協談成立後係將款
  項交付甲○○，再由甲○○通知子○○、癸○○前往取款，嗣
  再由子○○、癸○○等自690 萬元中撥出120 萬元分配予固名
  公司辛○○，並給付40萬元酬勞予被告甲○○等情（過程詳如
  前開參、五、2 部分，及前開參、五、4 、（1） 部分所述
  ），衡諸常情，被告甲○○既未參與系爭標案之投標，又與該
  標案無直接利害關係，若非基於他人授權及為求得事成之報酬
  ，當無如此積極處理與和盛公司協調一事之動機，而由事後款
  項取得及分配之流程，亦當足以推論甲○○係基於子○○、癸○○之授權而於協商破裂後續與己○○協調賠償和解金一事，
  被告子○○、癸○○空言以前語為辯，不足採信，附此敘明。
  （3） 本案公訴人固以被告子○○、癸○○、甲○○曾為前開
  之舉，渠等明知固名公司與和盛公司間並無法律上債權債務關
  係，卻仍收受和盛公司支付之690 萬元現金等為由，認被告子
  ○○、癸○○、甲○○涉犯共同恐嚇取財罪犯行，惟按刑法第
  346 條恐嚇取財罪，須行為人以不法惡害通知為恐嚇行為，致
  使他人因心生畏懼而交付財物，始該當該罪之法律構成要件，
  是本案另一爭點即為：證人己○○是否係因被告子○○、癸○○、甲○○之恐嚇行為，心生畏懼而為支付690 萬元現金之舉
  ？蓋縱支付款項之人心有不甘，收受款項之人亦無法律上債權
  之正當原因，然是否該當於恐嚇取財罪，仍應依前開構成要件
  檢視之。經查，本案被告子○○、癸○○固曾於94年6 月協
  商程序中向己○○要求支付1500萬元或至少1200萬元之和解金
  ，作為興全公司不再循異議或提出訴訟等方式要求龍潭鄉公所
  將系爭統包工程廢標後重為招標之代價，而協談破裂未成後，
  被告癸○○即向己○○表示將會繼續申訴本案，並由被告子○○、癸○○授權被告甲○○續為協調，由被告甲○○多次以電
  話與己○○聯絡，並表示若己○○不支付和解金，和盛公司在
  本工程會不順利等語，業如前述，然本案係興全公司於未得標
  後已先行為申訴、檢舉等法定程序，致龍潭鄉公所與和盛公司
  間簽約及施工進度有所延滯，經丙○○告知係因興全公司提出
  異議而導致進度拖延等情後，始由己○○主動要求協談和解事
  宜，業如前述，則於協商破裂後，被告子○○、癸○○、甲○○等人為前開「公司會繼續申訴本案」及「工程會好做嗎？」
  等語之語意，應認係向證人己○○宣告興全公司將繼續循申訴
  、申請仲裁等正當法律程序，就系爭納骨塔內部設備統包工程
  之標案尋求廢標後重新投標等保障其公司權利之舉動，並就該
  救濟程序如預期般成立，則和盛公司可能未能如期進行工程施
  工之情境，對證人己○○為利害關係之分析並為勸說之語，而
  證人己○○於本院審理中亦證稱：「甲○○只有說『截標後工
  程你覺得好做嗎？』等語，我認為他的意思是要我妥協，這個
  工程在現場施工過程中，沒有被人騷擾或毆打、鬧場的事情。
  」等語（見本院卷三第232 ～233 頁），又參諸被告子○○、
  癸○○以興全公司名義為系爭工程之申訴等程序均係針對「龍
  潭鄉公所」此第三人而為，並非針對己○○所負責之和盛公司
  或其個人而為威脅，亦無通知己○○將對其所施作之工程本身
  為危害之舉，則被告子○○、癸○○、甲○○前開之語，實難
  認係屬對於被告己○○所為「不法惡害通知」之恐嚇行為。
  又查，證人己○○與被告子○○、癸○○、甲○○及辛○○於
  94年6 月間在石門水庫附近咖啡廳協談之際，被告子○○等人
  固曾有開價1000餘萬之情，但經證人己○○堅決回絕，雙方不
  歡而散，數次協談均無具體成果等情，業如前述，則於協談之
  際，實難認證人己○○有何因被告子○○、癸○○、甲○○之
  舉而「心生恐懼」之情；而前開協談破裂後，證人己○○曾向
  被告甲○○表示願意給付700 萬元，但當時興全公司不願接受
  ，證人己○○另又透過乙○○建築師之友人，嘗試與興全公司
  為協商之舉，經興全公司辛○○與子○○、癸○○開會後決議
  同意接受，但須一次付清，事後經證人己○○再透過被告甲○○協調分期付款之事宜，此業據證人己○○於偵查中證述明確
  （見臺灣桃園地方法院檢察署96年度他字第239 號卷一第169
  ～171 頁），核與證人辛○○於本院審理中具結證稱：「咖啡
  廳經過好幾個月後，我的一個朋友來跟我說龍潭那邊的人希望
  我們這邊能夠退一步，希望跟我們達成和解，以利他們的工程
  進行，這個朋友也是我們同業，他說他受一個建築師的委託，
  後來他有親自來找我，並跟我說是否可以用690 萬元來處理，
  因為這個案子拖很久，而且路途遙遠，我們公司內部及子○○
  、癸○○就開會同意用690 萬元來和解。（問：你剛講有一個
  朋友跟你聯繫，那個朋友跟乙○○有沒有關係？）有關係。」
  等語相符（見本院卷三第276 ～277 頁），足以推論證人己○○於前開咖啡廳內之協調程序未果後，曾主動向被告甲○○表
  示願意支付之和解金額，並以該金額為談判之底線，另主動委
  託被告甲○○以外之其他人脈關係與興全公司等為協調，而非
  僅係由被告甲○○單方持續要求證人己○○為協商之舉，則依
  兩造互有出價互有妥協之過程觀之，亦應認證人己○○事後支
  付款項予被告子○○等人之舉，係出於談判協商後評估利害關
  係所為之決策，而非因被告子○○、癸○○、甲○○所為之舉
  使其「心生畏懼」之結果；末以證人己○○於偵查中即已證稱
  ：「（你最後決定要給付690 萬元的原因為何？）因為我標得
  工程之後，我的材料都買了，錢都投進去了，興全公司及固名
  公司的人對決標過程異議結果，我怕這個工程會廢標，我投入
  的錢都會損失，所以才決定付這690 萬元。」、「…本公司針
  對本案下單並開模加工，已投入許多成本，若中間興全公司持
  續異議，對本案產生意外或變化，我的公司可能因此倒閉，而
  且我往生的弟弟也告訴我錢財乃身外之物，我才同意要給興全
  公司700 萬元。」（見臺灣桃園地方法院檢察署96年度偵字第
  17309 號卷第55頁、96年度他字第239 號卷一第162 頁），而
  於本院審理中復證稱：「…我後來會妥協，是因為這個案子太
  大，量那麼多，投資那麼大，我怕異議官司拖下去，我們會血
  本無歸。…（問：就你當時的認知，興全公司如果持續異議，
  和盛公司的得標是否會因此被取消？）不會，但是會拖時間。
  …（問：你同意付這個錢的原因除了怕公司會倒之外，還有沒
  有其他的原因如怕生命有危險或是出去被槍擊之類的？）應該
  是沒有，主要是怕公司會倒，還有一個原因是我弟弟過世，覺
  得人生無常。」（見本院卷三第223 頁、第228 頁、第233 頁
  ），綜合觀察證人己○○所為證述，應認其同意給付690 萬元
  予被告子○○等人之動機，應係為求工程順利進行，擔憂因時
  間拖延可能導致和盛公司成本過重之負荷等因素，為免前開不
  利益而願以支付金錢與申訴異議之被告子○○等人達成和解以
  換取興全公司放棄其應有之合法權利等利害關係之權衡之舉，
  而難謂係因自己生命、身體、財產等遭受惡害之畏懼而為支付
  財物。依前所述，被告子○○、癸○○、甲○○前開之語，
  既難認係屬對於被告己○○所為「不法惡害通知」之恐嚇行為
  ，而證人己○○事後支付690 萬元予被告子○○等人，又非係
  出於因前開行為導致其「心生畏懼」之結果，則自難認被告子
  ○○、癸○○、甲○○所為該當恐嚇取財罪之法律構成要件，
  而公訴人又未能提出其他積極證據證明被告3 人有恐嚇取財之
  犯行，自應依法為被告子○○、癸○○、丁○○及甲○○無罪
  之諭知。
據上論斷，應依刑事訴訟法第299 條第1 項前段、第301 條第1
項、第300 條，貪污治罪條例第5 條第1 項第2 款、第3 款、第
10條第1 項、第2 項、第17條，修正前貪污治罪條例第2 條、第
8 條第1 項前段、同條第2 項前段，刑法第2 條第1 項、第11條
，修正前刑法第10條第2 項、第28條、第37條第2 項，修正前證
人保護法第14條第1 項規定，判決如主文。
本案經檢察官柯博齡到庭執行職務。
中    華    民    國    98    年    8     月    12    日
                  刑事第五庭  審判長法  官  潘 政 宏
                                    法  官  江 春 瑩
                                    法  官  張 詠 晶
以上正本證明與原本無異。
如不服本判決應於收受本判決後10日內向本院提出上訴書狀，並
應敘述具體理由，如未敘述上訴理由者，應於上訴期間屆滿後20
日內補提理由書狀於本院（均須按他造當事人之人數附繕本）「
切勿逕送上級法院」。
                                    書記官  王 峻 宏
中    華    民    國    98    年    8     月    19    日
附錄本案論罪科刑依據之法條：
貪污治罪條例第5條
有下列行為之一者，處7 年以上有期徒刑，得併科新台幣6 千萬
元以下罰金：
一、意圖得利，擅提或截留公款或違背法令收募稅捐或公債者。
二、利用職務上之機會，詐取財物者。
三、對於職務上之行為，要求、期約或收受賄賂或其他不正利益
    者。
前項第 1 款及第 2 款之未遂犯罰之。
貪污治罪條例第10條
犯第4 條至第6 條之罪者，其所得財物，應予追繳，並依其情節
分別沒收或發還被害人。
犯第4 條至第6 條之罪者，本人及其配偶、未成年子女自犯罪時
及其後三年內取得之來源可疑財物，經檢察官或法院於偵查、審
判程序中命本人證明來源合法而未能證明者，視為其所得財物。
前二項財物之全部或一部無法追繳時，應追徵其價額，或以其財
產抵償之。
為保全前三項財物之追繳、價額之追徵或財產之抵償，必要時得
酌量扣押其財產。
貪污治罪條例第17條
犯本條例之罪，宣告有期徒刑以上之刑者，並宣告褫奪公權。
修正前貪污治罪條例第2條
依據法令從事公務之人員，犯本條例之罪者，依本條例處斷；其
受公務機關委託承辦公務之人，犯本條例之罪者，亦同
修正前貪污治罪條例第8條
犯第四條至第六條之罪，於犯罪後自首，如有所得並自動繳交全
部所得財物者，減輕或免除其刑；因而查獲其他共犯者，免除其
刑。
犯第四條至第六條之罪，在偵查中自白，如有所得並自動繳交全
部所得財物者，減輕其刑；因而查獲其他共犯者，減輕或免除其
刑。


司法院資訊處製作；財團法人民間司法改革基金會備份。
